臺灣高等法院刑事判決
108年度上訴字第3264號
上  訴  人  
即  被  告  黃日原  



選任辯護人  曾宿明律師（法扶律師）            
上  訴  人  
即  被  告  白智豪  


選任辯護人  歐陽仕鋐律師（法扶律師）            
上列上訴人即被告等因違反毒品危害防制條例案件，不服臺灣士
林地方法院106年度訴字第302號，中華民國108年8月22日第一審
判決（起訴案號：臺灣士林地方檢察署106年度偵字第7361號、
第6859號），提起上訴，本院判決如下：
    主  文
原判決撤銷。
黃日原犯如附表一編號1至5所示之罪，各處如附表一編號1至5「
罪名及宣告刑」欄所示之宣告刑及沒收。應執行有期徒刑玖年。
 
白智豪犯如附表一編號4、5 所示之罪，各處如附表一編號4、5
「罪名及宣告刑」欄所示之宣告刑及沒收。應執行有期徒刑陸年
。
    事  實
一、黃日原、白智豪均明知甲基安非他命為毒品危害防制條例第
    2 條第2 項第2 款列管之第二級毒品，依法不得販賣、持有
    ，黃日原竟以其個人持用之門號0000000000號行動電話作為
    聯繫交易毒品甲基安非他命之工具，分別為下列行為：
（一）黃日原基於意圖營利而販賣第二級毒品甲基安非他命之犯
      意，於民國105 年12月31日凌晨0時許，使用上開門號行
      動電話與趙柏凱所持用門號0000000000號行動電話聯絡後
      ，相約在新北市○○區○○街000巷00號黃日原住處見面交易
      毒品甲基安非他命；嗣於同日凌晨0時12分許通話後不久
      ，2人碰面，趙柏凱表示欲購買1包甲基安非他命，黃日原
      應允後，旋將第二級毒品甲基安非他命1包（約重1公克）
      交付趙柏凱，並向趙柏凱收取現金新臺幣（下同）1,500
      元，藉以從中賺取價差或量差牟利，黃日原以此方式販賣
      第二級毒品甲基安非他命1次（交易毒品地點、方式、數
      量、金額詳如附表一編號1所示）。
（二）黃日原基於意圖營利而販賣第二級毒品甲基安非他命之犯
      意，於106年1月12日凌晨4 時39分許，接獲趙柏凱持用門
      號0000000000號行動電話撥打其持用上開行動電話之來電
      ，雙方談妥以3,500元交易第二級毒品甲基安非他命約4公
      克（8分之1兩），並相約於新北市○○區○○路000 號趙柏凱
      租屋處交易。嗣於同日上午7 時13分許通話後不久，2人
      在趙柏凱上址租屋處見面，黃日原交付第二級毒品甲基安
      非他命4包（共約重4公克）交付趙柏凱，並向趙柏凱收取
      現金3,500元（起訴書誤載為4,000元應予更正），藉以從
      中賺取價差或量差牟利（交易毒品地點、方式、數量、金
      額詳如附表一編號2所示）。
（三）黃日原基於意圖營利而販賣第二級毒品甲基安非他命之犯
      意，於106年2月1日上午11時53分許，接獲黃智輝（原名
      黃文堂）持用門號0000000000號行動電話撥打其持用上開
      行動電話，相約於新北市○○區○○街000 巷00號黃日原住處
      見面交易毒品甲基安非他命；嗣於同日下午2時許，黃日
      原在上址住處門口交付第二級毒品甲基安非他命1 包（約
      重0.8公克）予黃智輝，並向之收取現金1,000元，藉以從
      中賺取價差或量差牟利，而以此方式販賣第二級毒品甲基
      安非他命1次。（交易毒品地點、方式、數量、金額詳如
      附表一編號3所示）
（四）黃日原與白智豪共同基於意圖營利而販賣第二級毒品甲基
      安非他命之犯意聯絡，於106年1月12日晚間8 時13分許，
      黃日原接獲潘瑞龍以門號0000000000號行動電話撥入其所
      使用之上開行動電話，表明欲購買第二級毒品甲基安非他
      命約半兩（約17.5公克），黃日原告知手邊無現貨而須由
      白智豪向上游賣家即綽號「小羅」之成年男子（真實姓名
      、年籍不詳）購入，且可以6,000元之價格出售，經徵得
      潘瑞龍同意此交易條件後，遂由潘瑞龍開車前往黃日原位
      於新北市○○區○○○路000巷00○0號2樓居處樓下，將購買毒
      品價金6,000元交付予黃日原，黃日原再指示同具販賣第
      二級毒品以營利犯意聯絡之白智豪搭乘潘瑞龍所駕車輛前
      往基隆市七堵區百福社區，由白智豪獨自下車向綽號「小
      羅」之成年男子購入第二級毒品甲基安非他命半兩，再將
      該毒品交付予潘瑞龍，潘瑞龍即從前揭毒品甲基安非他命
      中取出約1公克供白智豪施用。黃日原、白智豪以此方式
      共同販賣第二級毒品甲基安非他命予潘瑞龍以牟利（交易
      毒品地點、方式、數量、金額詳如附表一編號4 所示）。
（五）潘瑞龍於106年1月13日晚間7時14分許，撥打黃日原持用
      上開行動電話門號與之聯繫，欲購買第二級毒品甲基安非
      他命1,000元，黃日原因故無法出售，竟基於幫助白智豪
      意圖營利販賣第二級毒品之犯意，於電話中囑咐潘瑞龍前
      往新北市○○區○○○路000巷00○0號2樓找白智豪購買，並傳
      達潘瑞龍欲購買第二級毒品之訊息予白智豪。嗣於同日晚
      上7時20分許，白智豪基於意圖營利而販賣第二級毒品甲
      基安非他命之犯意，在上址居處以1,000元之代價，販賣
      第二級毒品甲基安非他命1包（約重1公克）予潘瑞龍，藉
      以從中賺取價差或量差牟利，而以此方式販賣第二級毒品
      甲基安非他命1次（交易毒品地點、方式、數量、金額詳
      如附表一編號5所示）。
 二、案經內政部警政署國道公路警察局報請臺灣士林地方檢察
     署檢察官偵查起訴。
    理  由
壹、證據能力之說明： 
一、有關上訴人即被告黃日原於106年4月26日警詢時、上訴人即
    被告白智豪於106年5月4日警詢時所為陳述之證據能力：
（一）按被告之自白，非出於強暴、脅迫、利誘、詐欺、疲勞訊
      問、違法羈押或其他不正之方法，且與事實相符者，得為
      證據，刑事訴訟法第156條第1項定有明文，復為確保此意
      旨之具體實現，另於同條第3項前規定：「被告陳述其自
      白係出於不正之方法者，應先於其他事證而為調查。」然
      非謂被告可以無所顧忌、任意爭辯，藉此狡展、脫罪。易
      言之，受訊問之被告究竟出於何種原因坦承犯行，不一而
      足，或係遭訊問者以不正方式對待始承認，或係未遭不正
      方式對待，而係考量是否能獲輕判或免遭羈押，或出於自
      責悔悟者，或有蓄意頂替或別有企圖，此為受訊問者主觀
      考慮是否認罪所參酌因素，此種內在想法難顯露於外而為
      旁人所知悉。因之，只要訊問者於訊問之際，能恪遵法律
      規定，嚴守程序正義，客觀上無任何誘導、逼迫或其他不
      正方法，縱使被告基於某種因素而坦承犯行，要不能因此
      即認被告自白欠缺任意性。又按供述證據禁止以不正方法
      取得，乃法定之取證規範，司法警察官或司法警察因調查
      犯罪之需，於詢問犯罪嫌疑人時使用所謂之「詢問技巧」
      ，必須建構在法定取證規範上可容許之範圍內，始足當之
      ，否則即難謂係合法而肯認其證據能力；是否該當取證規
      範可容許之範圍，以有無誘發虛偽陳述或非任意性陳述之
      危險性為斷，於詢問前曉諭自白得減、免其刑之規定，乃
      法定寬典之告知，並非利用對於「自白」之誤認，誘使犯
      罪嫌疑人自白犯罪；倘對被告承諾法律所未規定之利益，
      使信以為真，或故意扭曲事實，影響被詢問者之意思決定
      自由，方屬取證規範上所禁止之不正方法（最高法院97年
      度台上字第706號、107年度台上字第2052號判決意旨參照
      ）。 
（二）被告黃日原及其辯護人雖以員警於106 年4 月26日借提被告黃日原製作警詢筆錄時，誘導其坦承以獲得輕判，主張該次警詢供述不具任意性云云（見原審訴字卷三第15頁、第87頁，本院卷第177頁）。然經原審會同檢察官、被告黃日原及其辯護人當庭勘驗106 年4 月26日警詢錄影光碟，認該警詢筆錄製作過程中，業經全程連續錄影，並無中斷，訊問過程採一問一答之方式，若有疑義，員警即與被告黃日原確認，被告黃日原係在開放式辦公處所接受詢問，身體未受任何拘束等情，有原審108 年6 月17日準備程序暨勘驗筆錄、勘驗逐字譯文存卷可佐（見原審訴字卷三第85頁至第86頁、第91頁至第113頁）。觀諸上開勘驗及逐字譯文內容，該份警訊筆錄記載內容與被告黃日原陳述意旨概略相符，並經員警彙整後複誦以供被告黃日原確認，被告黃日原答稱「嗯」或點頭等肯認員警複誦內容，或加以更正（見原審訴字卷三第94頁、第96頁至第99頁、第102頁至第103頁、第108頁至第109頁、第110頁至第111頁），亦未見有何強暴、脅迫、利誘、詐欺、疲勞訊問或其他不正方法取供之情形等情，顯見被告黃日原於當日接受員警詢問，應係出於自由意識為之；又依上開勘驗逐字譯文內容可知（見原審訴字卷三第98頁至第111頁），員警詢問被告黃日原過程中，皆先行播放相關通訊監察錄音供被告黃日原確認，並提示相關通訊監察譯文供其閱覽，再詢問各該通話內容真意，被告黃日原始針對警方詢問之問題，為立即、適切之回答及回應，員警並無要求被告黃日原配合、坦認販賣毒品情事，縱期間員警為釐清、促使被告黃日原說明各該通聯內容之真意而反覆詢問、要求被告黃日原思考清楚回答（見原審訴字卷三第98頁、第100頁至第101頁、第105頁），然員警並未要求被告黃日原須配合為特定之陳述，而係由被告黃日原自行決定是否說明或回答，員警所為核屬為期突破被告黃日原心防，依職權提示相關事證以喚醒其記憶，闡明、勸諭其據實陳述，既未以何強暴、脅迫等不正方法要求其配合為如何之陳述，難謂有何不正方法之行使，是被告黃日原及其辯護人擷取員問話之片斷，質疑員警以不當誘導對被告黃日原取供云云（見原審訴字卷三第15頁、第87頁、第234頁至第235頁），難認可採。至被告黃日原另辯稱在做筆錄之前，警方拿筆錄給其看，叫其照筆錄內容陳述云云（見原審訴字卷三第87頁），惟經原審會同檢察官、被告黃日原及其辯護人當庭勘驗上開警詢錄影光碟，被告黃日原於詢問過程中，多次否認有販賣、交易毒品之行為，或以忘記、不確定等語塘塞，實難認有如被告黃日原所辯係依員警事先準備內容做陳述之情形，其所為上開辯解，要與客觀事證不符，自無可採。據此，被告黃日原於106年4月26日接受警詢時，既無任何違法不當或其他程序上瑕疵，其所為供述概係出於任意性，應可認定。此外，查無其他證據足以證明其他警員對被告黃日原有何不法取供之情事，其於於106年4月26日警詢供述，自得作為證據，至於其供述內容真實與否、是否可採，屬證明力強弱之問題，屬法院本於確信自由判斷範疇，核與證據能力無涉。
（三）被告白智豪及其辯護人以106 年5 月4日警詢筆錄，係受
      到員警誘導及不當指引云云（見原審訴字卷二第132頁，
      本院卷第177頁）。然經原審會同檢察官、被告白智豪及
      其辯護人當庭勘驗106年5月4日警詢錄影光碟，認該警詢
      筆錄製作過程中，業經全程連續錄影，並無中斷，訊問過
      程採一問一答之方式，若有疑義，員警即與被告白智豪確
      認等情，有原審108年3月28日準備程序暨勘驗筆錄、勘驗
      逐字譯文存卷可佐（見原審訴字卷三第11頁至第12頁、第
      17頁至第18頁）。觀諸上開勘驗及逐字譯文內容，未見有
      何強暴、脅迫、利誘、詐欺、疲勞訊問或其他不正方法取
      供之情形等情，顯見被告白智豪於當日接受員警詢問時，
      應係出於自由意識為之；又依上開勘驗逐字譯文內容可知
      （見原審訴字卷三第17頁至第18頁），員警詢問被告白智
      豪過程中（即警詢光碟播放時間20分50秒起至23分38秒）
      ，針對被告白智豪如何到案說明乙節，員警問被告白智豪
      「就是今天，在，齁，汐萬路二段263號前面，齁，通知
      你到案說明，我們不是抓你喔，齁，是你自己配合，是，
      是，是你配合還是警察抓你的？」，被告白智豪答稱「我
      自己配合」後，員警問「屬實啦，我主動配合警方，到案
      說明。這樣好嗎？」，被告白智豪答「好啊！」，員警接
      續以台語向被告白智豪表示「我盡量跟你寫好聽一點，所
      以你自己不要白爛喔！嘿啊！」、「那基本上我就不要給
      你拘提，齁，那你自己要好好講」等語（見原審訴字卷三
      第17頁至第18頁）。員警於製作筆錄時，雖向被告白智豪
      表示「不要白爛」、「不要給你拘提，你自己好好講」等
      語，惟員警並無要求被告白智豪須配合為特定陳述，且係
      交由被告白智豪自行決定回答內容，員警所為核屬為期突
      破被告白智豪心防，依職權闡明、勸諭其據實陳述，既未
      以何強暴、脅迫、利誘等不正方法要求其配合為如何之陳
      述，難謂有何不正方法之行使。況被告白智豪於原審108 
      年2 月18日準備程序時自承：伊之前在警詢、偵訊時說有
      拿到毒品，是為了保護自己，因為怕被告黃日原找伊麻煩
      ，被告黃日原要伊幫他頂販賣毒品這件事云云（見原審訴
      字卷二第233 頁），足認被告白智豪於製作警詢時並未受
      到員警詢問技巧之影響，被告白智豪及其辯護人擷取員問
      話之片斷，質疑員警以不當誘導取供云云，難認可採。據
      此，被告白智豪於106年5月4日接受警詢時，既無任何違
      法不當或其他程序上瑕疵，其所為供述概係出於任意性，
      應可認定。此外，查無其他證據足以證明其他警員對被告
      白智豪有何不法取供之情事，其於106年5月4日警詢供述
      ，自得作為證據，至於其供述內容真實與否、是否可採，
      屬證明力強弱之問題，屬法院本於確信自由判斷範疇，核
      與證據能力無涉，特予說明。   
（四）另按被告以外之人於審判外之言詞或書面陳述，除法律有
      規定者外，不得作為證據，刑事訴訟法第159條第1項定有
      明文。參酌刑事訴訟法第159條、第159條之1之立法理由
      ，無論共同被告、共犯、被害人、證人等，均屬被告以外
      之人，並無區分，本此前提，凡與待證事實有重要關係之
      事項，如欲以被告以外之人本於親身實際體驗之事實所為
      之陳述，作為被告論罪之依據時，本質上均屬於證人。是
      被告黃日原於警詢中關於被告白智豪部分之供述、被告白
      智豪於警詢時關於被告黃日原部分之供述，對彼此而言，
      均屬被告以外之人於審判外之陳述，分別經被告白智豪及
      其辯護人、黃日原及其辯護人爭執證據能力（見原審訴字
      卷一第48頁、第95頁，原審訴字卷二第132頁、第233頁，
      原審訴字卷三第88頁，本院卷第176頁），復無其他法律
      規定得作為證據之情形，依前述說明，被告黃日原之警詢
      陳述對被告白智豪而言，無證據能力，被告白智豪於警所
      為陳述對被告黃日原而言，亦無證據能力，均不得以之作
      為認定彼此犯罪事實存否之證據。
二、被告黃日原及其辯護人爭執證人趙柏凱、黃智輝、潘瑞龍於
    警詢所為陳述為審判外之陳述，無證據能力云云（見原審訴
    字卷一第88頁，本院卷第175頁）；被告白智豪及其辯護人
    亦爭執證人潘瑞龍於警詢所為陳述為審判外之陳述，無證據
    能力云云（見原審訴字卷一第48頁，原審訴字卷二第132頁
    ，本院卷第175 頁）。查：
（一）按被告以外之人於審判外之言詞或書面陳述，除法律有規
      定者外，不得作為證據；又被告以外之人於檢察事務官、
      司法警察官或司法警察調查中所為之陳述，與審判中不符
      時，其先前之陳述具有較可信之特別情況，且為證明犯罪
      事實存否所必要者，得為證據，刑事訴訟法第159 條第1 
      項、第159 條之2 分別定有明文。亦即被告以外之人於檢
      察事務官、司法警察（官）調查時所為之陳述，屬傳聞證
      據，依同法第159 條第1 項規定，本無證據能力，必具備
      「可信性」及「必要性」二要件，始例外得適用上開第15
      9 條之2 規定，認有證據能力，而得採為證據。所謂「必
      要性」，必須該陳述之重要待證事實部分，與審判中之陳
      述有所不符，導致應為相左之認定，此包括先前之陳述詳
      盡，於後簡略，甚至改稱忘記、不知道或有正當理由而拒
      絕陳述（如經許可之拒絕證言）等實質內容已有不符者在
      內；又該審判外之陳述，必為證明犯罪之待證事實存在或
      不存在所不可或缺，亦即就具體個案案情及相關卷證判斷
      ，為發現實質真實目的，認為除該項審判外之陳述外，已
      無從再就同一供述者取得與其上開審判外陳述相同供述內
      容，倘以其他證據代替，亦無從達到同一目的之情形而言
      。另「可信性」乃指陳述係在特別可信為真實之情況下所
      為者而言，應就前後陳述時之各種外部情況進行比較，以
      資決定何者外部情況具有可信性，若陳述係在特別可信之
      情況下所為，虛偽陳述之危險性不高，雖係審判外陳述，
      或未經反對詰問，仍得承認其有證據能力；就外部情況之
      認定，例如時間之間隔、是否為有意識之迴避、有無受外
      力干擾或事後串謀、警詢製作之筆錄記載是否完整、是否
      出於自由意識陳述等情，法院應斟酌上列因素綜合判斷，
      細究陳述人之問答態度、表情與舉動變化，以查是否具較
      可信之特別情況。
（二）查證人趙柏凱於106年4月25日上午9時55分至10時42分許
      ，接受新北市政府警察局汐止分局偵查隊員警詢問後製作
      之詢問筆錄（106年度偵字第7361號卷第35頁至第38頁）
      ，係屬被告以外之人於審判外所為陳述，且被告黃日原及
      其辯護人於本院準備程序時爭執此證述之證據能力，而證
      人趙柏凱於原審審理時已到庭具結作證（見原審卷一第20
      2頁至第208頁），故除有刑事訴訟法第159條之2 之例外
      情況外，不得資為本案證據。然觀諸證人趙柏凱於警詢時
      ，經員警提示105 年12 月31日上午12時12分、106年1月1
      2日上午4時39分、6時55分、7時13分、106年1月13日下午
      3時7分許通訊監察譯文後，明確證稱：「該對話是我本人
      跟黃日原的對話」、「就是我跟他購買毒品甲基安非他命
      的通話內容」、「就是我剛才提到第1次向黃日原購買1公
      克甲基安非他命。金額是1,500元，日期就是105年12月31
      日12時左右沒錯。我去他環河街家中買的」（見106年度
      偵字第7361號卷第36頁反面）、「該對話是我本人跟黃日
      原的對話」、「也是購買毒品甲基安非他命」、「就是我
      剛說的第2次跟他買甲基安非他命。當時購買4公克共4,00
      0元。日期時間就是106年1月12日早上，本來是我要過去
      他環河街住處，後來是他來我家中交易」等語（見106年
      度偵字第7361號卷第37頁反面）。然於原審審理時，證人
      趙柏凱就其於上揭時間與被告黃日原交易毒品甲基安非他
      命之數量及金額，改證稱：「（105年12月31日）我有點
      模糊，金額約1,000至2,000元，數量約2克」、「（106年
      1月12日）我要向黃日原購買甲基安非他命4克，價金3,50
      0元」、「3,500就是4克，總價是3,500元」、「（問：你
      這次有向黃日原購買甲基安非他命，你有交付價金給他嗎
      ？）我忘記了」等語（見原審訴字卷一第204頁至第206頁
      ）。是以證人趙柏凱於原審審理證述之內容，部分與警詢
      時所述內容有不符之處。本院審酌證人趙柏凱製作上開警
      詢筆錄過程，係由員警將證人趙柏凱與被告黃日原於105 
      年12月31日、106年1月12日及13日持用行動電話通話之通
      訊監察譯文內容，交由證人趙柏凱仔細閱覽、檢視後，再
      針對譯文內容詢問對話真意，由證人趙柏凱自主回答，筆
      錄記載完整而無簡略、零散之情形，復經證人趙柏凱確認
      筆錄記載內容無訛後簽名（見同上偵字卷第38頁），並無
      明顯瑕疵；又證人趙柏凱於警詢、偵訊及原審審理時全然
      未提及警員有以強暴、脅迫、利誘等不正訊問之情事，參
      以證人趙柏凱於106年4月25日經警通知配合至警局製作筆
      錄，其接受警詢之時間距離本件向被告黃日原購買第二級
      毒品之時間（即105年12月31日、106年1月12日及13日）
      較為接近，衡情記憶應較原審審理時（即107年6月20日）
      深刻、清晰，警詢陳述時復未直接面對被告黃日原，證述
      當時所受外界影響程度較低，心理較篤定，壓力較小，較
      可能據實陳述，憑信性甚高，應認證人趙柏凱於警詢所為
      陳述既具有任意性及較可信性之特別狀況，而本案關於被
      告黃日原與證人趙柏凱以電話聯繫後見面交易第二級毒品
      甲基安非他命之相關事實經過，僅存在被告與證人趙柏凱
      間，無證據證明尚有第三人在場見聞或居間聯繫，無從以
      其他證據取代，證人趙柏凱上開警詢筆錄之陳述，實為證
      明犯罪事實存否所必要。從而，證人趙柏凱上開警詢筆錄
      之陳述，依據刑事訴訟法第159 條之2 規定，認有證據能
      力，而得採為本案之證據，被告黃日原及其辯護人主張上
      開警詢筆錄均為審判外之陳述，無證據能力云云（見本院
      卷第175頁），尚屬無據。
（三）證人黃智輝於106年4月28日下午1時48分至2時47分許，接
      受新北市政府警察局汐止分局社后派出所員警詢問後製作
      之詢問筆錄（106年度偵字第7361 號卷第44頁至第46頁反
      面），係屬被告以外之人於審判外所為陳述，且被告黃日
      原及其辯護人於本院準備程序時爭執此證述之證據能力，
      而證人黃智輝於原審審理時曾到庭具結作證（見原審卷三
      第198頁至第211頁），故除有刑事訴訟法第159條之2 之
      例外情況外，不得資為本案證據。然觀諸證人黃智輝於警
      詢時，經員警提示106 年2 月1日上午11時53分許之通訊
      監察譯文後明確證稱：「該對話是我本人跟黃日原的對話
      」、「是我要去向黃日原購買毒品甲基安非他命」、「我
      於106年2月1日下午2時許，至黃日原住處新北市○○區○○街
      000巷○○○○○號我不太確定，只知道那是三合院），到了我
      再打電話給他，他就會出來門口跟我交易，這次我以1,00
      0元向他購買毒品甲基安非他命0.8公克，是用一手交錢一
      手交毒品方式交易」等語（見106年度偵字第7361號卷第4
      5頁反面）；惟於原審審理時就上開通訊監察譯文內容，
      改證稱：該通電話與毒品無關，因被告黃日原將其客戶桌
      面木紋皮染色錯誤，伊要求被告黃日原重新油漆等語（見
      原審訴字卷三第200頁至第203頁），嗣檢察官提示其警詢
      、偵訊筆錄，證人黃智輝改證稱：有向被告黃日原購買毒
      品等語（見原審訴字卷三第204頁），惟其後改稱「當天
      沒有完成交易」等語（見原審訴字卷三第205頁）。是以
      證人黃智輝於原審審理中所為證述內容，明顯與警詢時所
      述內容不符且反覆不一。本院審酌證人黃智輝之警詢筆錄
      製作過程，係由員警將證人黃智輝與被告黃日原於106 年
      2月1日持用行動電話通話之通訊監察錄音及譯文內容，交
      由證人黃智輝仔細閱覽、檢視後，再針對譯文內容詢問對
      話真意，由證人黃智輝自主回答，筆錄記載完整而無簡略
      、零散之情形，復經證人黃智輝確認筆錄記載內容無訛後
      簽名（見同上偵字卷第45頁正、反面、第46頁反面），並
      無明顯瑕疵；參以證人黃智輝於106年4月28日至警局製作
      筆錄，其接受警詢之時間距離本件向被告黃日原購買第二
      級毒品之時間（即106年2月1日）較為接近，衡情記憶應
      較原審審理時（即108年7月25日）深刻、清晰，警詢陳述
      時復未直接面對被告黃日原，證述當時所受外界影響程度
      較低，較可能據實陳述，憑信性甚高，應認證人黃智輝於
      警詢所為陳述既具有任意性及較可信性之特別狀況，而本
      案關於被告黃日原與證人黃智輝以電話聯繫後見面交易第
      二級毒品甲基安非他命之相關事實經過，僅存在被告黃日
      原與證人黃智輝間，無證據證明尚有第三人在場見聞或居
      間聯繫，無從以其他證據取代，證人黃智輝上開警詢筆錄
      之陳述，實為證明犯罪事實存否所必要。從而，證人黃智
      輝上開警詢筆錄之陳述，依據刑事訴訟法第159 條之2 規
      定，認有證據能力，而得採為本案之證據，被告黃日原及
      其辯護人主張上開警詢筆錄均為審判外之陳述，無證據能
      力云云（見本院卷第175頁），尚屬無據。
（四）證人潘瑞龍於106年4月28日下午2時15分至2時58分許、10
      6年5月8日下午3時59分至4時28分許，分別接受新北市政
      府警察局汐止分局、國道公路警察局汐止分局員警詢問後
      製作之詢問筆錄（見106年度偵字第7361號卷第27頁至第3
      0頁反面、第33頁至第34頁反面），均屬被告以外之人於
      審判外所為陳述，且被告黃日原、白智豪及其等辯護人於
      本院準備程序時爭執此證述之證據能力，而證人潘瑞龍於
      原審審理時曾到庭具結作證（見原審卷一第208頁至第221
      頁），故除有刑事訴訟法第159條之2之例外情況外，不得
      資為本案證據。然觀諸證人潘瑞龍於警詢時，經員警提示
      106 年1 月12日晚間8時13分、10時42分許之通訊監察譯
      文後證稱：「該對話是我本人跟黃日原的對話…這次是我
      要找黃日原購買毒品甲基安非他命」、「這次我是跟黃日
      原要買甲基安非他命，但黃日原叫我載綽號白白的男子去
      拿毒品，我們去基隆的百福社區，由白白去跟賣家接洽，
      我當時在車上等，後來白白就將將重量約10公克的甲基安
      非他命交付給我…這次交易有成功」（見106年度偵字第73
      61號卷第28頁反面）、「我是約於106年1月12日 晚上8時
      20分許，到黃日原當時位於汐止區一路405巷16之1號2樓
      找他，我到的時候就先將6,000元交付予黃日原，當時白
      智豪也在場，然後黃日原就叫我載白智豪去基隆百福社區
      購買毒品，到了基隆百福社區後，就由白智豪下車去購買
      毒品…隨後白智豪就帶著毒品回到車上，在回程的路上他
      將重量半兩的甲基安非他命交給我…我在當日晚上10時42
      分11秒撥打給黃日原時，才會跟他說『沒有拉，我想說我
      交代白白拿去給你拉，我沒有上去了』」等語（見同上偵
      字卷第33頁反面至第34頁）；員警復提示106年1月13日晚
      上7時14分、7時18分許之通訊監察譯文，證人潘瑞龍亦證
      稱：「該對話是我本人跟黃日原的對話…這次是我要找黃
      日原購買毒品甲基安非他命」、「這次黃日原要賣我約1,
      000元，重量約1公克的甲基安非他命，但是因為當時他不
      在家，所以黃日原叫我直接去他在福德一路405巷16之1號
      的住處找綽號白白的。交易時間約為當(13)日晚上7時20
      分許」、「這次交易我將錢交付予綽號白白的男子，毒品
      也是他給我的」等語（見106年度偵字第7361號卷第29頁
      反面）。惟於原審審理時就上開時間通訊監察譯文內容，
      卻改稱：「（按指106年1月12日）我沒有交易，沒有拿東
      西，我跟白智豪去百福社區是去找人要拿甲基安非他命，
      但我們沒有拿到甲基安非他命」、「我當時是去拿錢給他
      （黃日原），因為他當時借住在我家，我要拿吃飯的錢給
      他，因為他當時好像說有被通緝，要跟我借錢」、「我們
      沒有交易到，因為裡面所說的半兩、10公克都不對，就是
      沒有完成交易」等語（見原審訴字卷一第211頁至第213頁
      ）。是以證人潘瑞龍於原審審理中證述之內容，明顯與警
      詢時所述內容有不符之處。惟經原審會同檢察官、被告黃
      日原、白智豪及其等辯護人當庭勘驗證人潘瑞龍上開2份
      警詢筆錄錄影光碟，認該2份警詢筆錄製作過程中，均經
      全程連續錄影，並無中斷，訊問過程採一問一答之方式，
      若有疑義，員警即與之確認，證人潘瑞龍係在開放式辦公
      處所接受詢問，身體未受任何拘束，精神意識正常等情，
      有原審108 年3月28日準備程序暨勘驗筆錄、勘驗逐字譯
      文存卷可佐（見原審訴字卷三第12頁至第14頁、第19頁至
      第43頁），且就形式上觀之，該2份警詢筆錄記載完整而
      無簡略、零散之情形，復經證人潘瑞龍確認筆錄記載內容
      無訛後簽名（見同上偵字卷第30頁、第34頁反面），並無
      明顯瑕疵，足認證人潘瑞龍於上開2 次警詢中供述，皆係
      出於自由意識下所為。本院審酌證人潘瑞龍上開2次警詢
      筆錄製作過程，皆係由員警將證人潘瑞龍與被告黃日原於
      106 年1月12日、13日持用行動電話通話之通訊監察譯文
      內容，交由證人潘瑞龍仔細閱覽、檢視後，再針對譯文內
      容詢問對話真意，由證人潘瑞龍自主回答，參以證人潘瑞
      龍於106年4月28日、106年5月8日至警局製作筆錄，其接
      受警詢之時間距離本件向被告黃日原、白智豪購買第二級
      毒品之時間（即106年1月12日、13日）較為接近，衡情記
      憶應較原審審理時（即107年6月20日）深刻、清晰，警詢
      陳述時復未直接面對被告黃日原、白智豪，證述當時所受
      外界影響程度較低，較可能據實陳述，憑信性甚高，應認
      證人潘瑞龍於警詢所為陳述既具有任意性及較可信性之特
      別狀況，而本案關於被告黃日原、白智豪與證人潘瑞龍以
      電話聯繫後見面交易第二級毒品甲基安非他命之相關事實
      經過，僅存在被告黃日原、白智豪與證人潘瑞龍間，無證
      據證明尚有他人在場見聞或居間聯繫，無從以其他證據取
      代，證人潘瑞龍上開警詢筆錄之陳述，實為證明犯罪事實
      存否所必要。從而，證人潘瑞龍上開警詢筆錄之陳述，依
      據刑事訴訟法第159 條之2 規定，認有證據能力，被告黃
      日原、白智豪及其等辯護人主張上開警詢筆錄均為審判外
      之陳述，均無證據能力云云（見本院卷第175頁），尚屬
      無據。 
三、末按被告以外之人於審判外之陳述，雖不符合同法第159條
    之1至第159條之4之規定，但經當事人於審判程序同意作為
    證據，法院審酌該言詞陳述或書面陳述作成時之情況，認為
    適當者，亦得為證據；當事人、代理人或辯護人於法院調查
    證據時，知有第159條第1項不得為證據之情形，而未於言詞
    辯論終結前聲明異議者，視為有前項之同意；刑事訴訟法第
    159條之5第1項、第2項分別定有明文。除上述外，本判決下
    列引用之供述證據，檢察官、被告黃日原、白智豪及其等辯
    護人對證據能力分別表示「沒有意見」、「不爭執證據能力
    」等語（見本院卷第175頁），本院審酌該等供述證據作成
    之情況，並無違法不當取證、證明力明顯過低之瑕疵，且與
    本案待證事實間具有相當之關聯性，復經原審、本院於審判
    期日逐一提示予檢察官、被告黃日原、白智豪及其等辯護人
    表示意見，以之為本案證據並無不當，皆認有證據能力，而
    得採為判決之基礎。至本判決其餘所依憑判斷之非供述證據
    ，亦查無有何違反法定程序取得之情形，且與本案待證事實
    間具有相當之關聯性，復經原審、本院於審判期日逐一提示
    予檢察官、被告黃日原、白智豪及其等辯護人表示意見，依
    法進行證據之調查、辯論，以之為本案證據並無不當，亦應
    認有證據能力，而得採為判決之基礎，合先敘明。 
貳、認定本案犯罪事實所依憑證據及理由： 
一、按甲基安非他命（Methamphetamine ）及安非他命（Amphet
    amine ）均屬安非他命類之中樞神經興奮劑，且安非他命及
    甲基安非他命之俗名通常混用，而一般用語之習慣，亦未詳
    加區分安非他命與甲基安非他命；而目前國內緝獲之白色結
    晶或粉末狀安非他命毒品，其成分多為甲基安非他命，亦為
    本院辦理毒品案件之職務上所知悉。據此，本案被告黃日原
    、白智豪所販賣第二級毒品應係甲基安非他命毒品無訛，是
    本案被告黃日原、白智豪及證人趙柏凱、黃智輝、潘瑞龍所
    指之「安非他命」及相關筆錄關於「安非他命」之記載，應
    均係「甲基安非他命」之誤，合先敘明。
二、事實欄一（一）、（二）部分（即附表一編號1 、2所示部
    分）：
（一）訊據被告黃日原固不否認如附表二編號1所示通訊監察譯 
       文內容，係趙柏凱聯繫其欲購買毒品甲基安非他命等事
      實，惟矢口否認有何販賣第二級毒品犯行，辯稱：伊與趙
      柏凱在電話中雖有談論趙柏凱要購買甲基安非他命，之後
      也有見面，但因為伊兒子在勒戒，所以最後趙柏凱沒有買
      成，也沒有給伊任何金錢，伊也沒有交付任何毒品云云（
      見原審訴字卷一第46頁，本院卷第173頁）。被告黃日原
      之辯護人則以：①105 年12月31日通訊監察譯文內容，僅
      有被告黃日原與證人趙柏凱相約見面之內容，並無任何與
      交易毒品有關訊息，不能作為被告黃日原販賣毒品之補強
      證據；②趙柏凱於警詢所述之毒品交易時間、重量、金額
      ，均與通訊監察譯文所載不符，且趙柏凱與被告黃日原間
      曾有糾紛夙怨，尚難排除其藉機誣指被告黃日原之可能性
      ，故其證詞憑信性不足，委無可採等語為被告黃日原辯護
      （見原審訴字卷三第235頁至第237頁，本院卷第62頁至第
      64頁、第259頁）。
（二）經查：
 （1）被告黃日原於附表二編號1、2所示時間，確有與證人趙柏
      凱電話通聯，且證人趙柏凱撥打電話之目的係欲向被告黃
      日原購買毒品甲基安非他命等事實，業據被告黃日原於警
      詢、原審準備程序時供承在卷（見106年度偵字第6859號
      卷第5頁至第6-1頁，原審訴字卷一第46頁），核與證人趙
      柏凱於警詢、原審審理時證稱105年12月31日、106年1月1
      3日透過電話與被告黃日原聯繫購買毒品甲基安非他命等
      語相符（見106年度偵字第7361卷第36頁反面至第38頁，
      原審訴字卷一第203頁至第204頁），復有原審法院105年
      度聲監字第466號通訊監察書暨電話附表、如附表二編號1
      、2所示被告黃日原與證人趙柏凱之通訊監察譯文在卷可
      參（見本院卷第190頁至第191頁，106 年度偵字第6859號
      卷第51頁至第52頁）。此部分事實，首堪認定。
 （2）被告黃日原於附表一編號1、2所示時、地，分別販賣第二
      級毒品甲基安非予證人趙柏凱等事實，業據證人趙柏凱於
      106年4月25日警詢時證稱：伊向被告黃日原（绰號阿原）
      購買過2次甲基安非他命；第1次是在今（106）年1月初左
      右（農曆過年前），在他位於汐止區環河街某巷內的住處
      購買1公克，他算伊1,500元，就是附表二編號1所示的通
      訊監察譯文內容，日期應該是105年12月31日凌晨12點左
      右；第 2 次購買是在隔週，大約（106年）1月中旬左右
      ，阿原說1次買4 公克算伊4,000元就好，那次是他送來伊
      家裡面給伊，就是附表二編號2所示通訊監察譯文，日期
      應該就是106 年1 月12日上午，本來是伊要過去他環河街
      住處，後來是他來伊家交易，伊於106 年1 月13日再打給
      被告黃日原，是因為前1 日買的毒品品質不佳，想要更換
      ，但沒有更換成功等語甚詳（見106年度偵字第7361號卷
      第36頁正、反面、第37頁反面）。復於同日偵訊時證稱：
      伊向被告黃日原購買過2 次甲基安非他命，第1 次是在10
      5 年12月31日中午或下午，伊先打給被告黃日原說要購買
      毒品，被告黃日原晚間才叫伊過去他環河街租屋處拿毒品
      ，伊當天有向被告黃日原購得1,500 元的甲基安非他命，
      是被告黃日原親自交付毒品；第2 次是106 年1 月中旬左
      右，被告黃日原拿著甲基安非他命4公克到伊汐止中興路1
      68 號租屋處以4,000元賣給伊，電話譯文中提到的「41」
      是8 克、「81」是4 克，電話譯文「很嗆」的意思是伊覺
      得品質不好，想要跟被告黃日原更換，但他沒有換給伊等
      語明確（見106 年度他字第1609號號卷第15頁至第16頁）
      ；證人趙柏凱繼於原審審理時證稱：復附表一編號1通訊
      監察譯文是伊跟被告黃日原的對話，當時是要向他購買甲
      基安非他命，該次購買的數量及價金是在被告黃日原家見
      面後當面講的，價金及數量部分，伊記憶有點模糊，約1,
      000至2,000元、數量約2克，當次有交易完成；附表一編
      號2通訊監察譯文是伊跟被告黃日原的對話，係伊要向被
      告黃日原購買甲基安非他命4 克，價金3,500 元，這次是
      約106年1月12日上午7 點多交易，被告黃日原有交給伊約
      4公克的甲基安非他命；伊所述都實在，但因為時間過太
      久，購買毒品的價金以在檢察官面前所為證述為主；除了
      這2次外，伊沒有再跟被告黃日原購買毒品等語（見原審
      訴字卷一第203頁至第204頁、第206頁至第208 頁）。是
      證人趙柏凱就其如何與被告黃日原聯繫、相約見面交易毒
      品甲基安非他命之時間、地點、交易金額及毒品數量等相
      關細節均詳盡證述，除就交易金額及毒品數量略有出入外
      （詳如後述），並無明顯矛盾或不合常情之處。參以被告
      黃日原於105年12月31日凌晨12時12分58秒、106年1月12
      日凌晨4時39分24秒許，確有以其使用之門號0000000000
      號行動電話與證人趙柏凱持用門號0000000000號行動電話
      間有如附表二編號1、2所示通話內容，已如前述，且被告
      黃日原於106年4月26日警詢時供承：附表二編號1所示通
      訊監察譯文，是證人趙柏凱要來跟伊購買甲基安非他命，
      這次他跟伊買1公克，金額為1,000元的甲基安非他命，交
      易地點在伊環河街住處廣場，交易時間為105 年12月31日
      凌晨0 時多；附表二編號2所示通訊監察譯文是伊跟證人
      趙柏凱的對話，他是要來找伊購買甲基安非他命，這次是
      要買2 公克，金額為1,500元的甲基安非他命，交易地點
      在福德一路400 多巷附近，交易時間是106 年1 月12日上
      午7 點多等語（見106年度偵字第6859號卷第5-1頁、第9
      頁），僅買賣毒品之數量、價金略有出入，其餘交易毒品
      種類、時間及地點等節，核與證人趙柏凱前開證述內容大
      致相符。從而，證人趙柏凱於警詢、偵訊、原審審理時，
      根據員警、檢察官及原審法院提示監聽所得之通訊監察譯
      文內容，回憶當時經過情形而為詳盡之陳述，顯非憑空捏
      造、杜撰，衡以一般買賣毒品之人既非交付當場為警查獲
      而人贓俱獲，苟如不願指證毒品來源者，大可隨意虛構毒
      品來源係某真實姓名年籍不詳、綽號某某，或稱係與被告
      黃日原另事相約見面云云搪塞應付，當無甘冒偽證罪風險
      而為如此明確、詳盡之證述，堪信證人趙柏凱前開所為證
      述之內容，要係其親身經歷見聞之經過，應非子虛。從而
      ，依證人趙柏凱於警詢、偵訊、原審審理時所為證述、附
      表二編號1、2所示證人趙柏凱與被告黃日原間通話之對話
      內容等客觀事證，相互勾稽以觀，堪認被告黃日原於附表
      一編號1、2所示時、地，確有分別販賣第二級毒品甲基安
      非他命予證人趙柏凱並收取現金資為對價等事實，應堪認
      定。被告黃日原及其辯護人辯稱被告黃日原僅與證人趙柏
      凱見面，未交易毒品云云，要屬臨訟卸責之詞，委無可採
      。
 （3）就附表一編號1所示毒品交易之買賣數量及價金數額，證
      人趙柏凱於警詢、偵訊時均證稱105 年12月31日那 次是
      向被告黃日原購買甲基安非他命1 包（約1公克）、價金1
      ,500 元等語（見106年度偵字第7361號卷第36頁，106 年
      度他字第1609號號卷第15頁），然於原審審理時改證稱：
      當天是以1,000 元至2,000元向被告黃日原購買約2公克甲
      基安非他命等語（見原審訴字卷一第204頁），前後略有
      不一。惟證人趙柏凱於原審審理時亦證稱：因時間久遠，
      記憶有點模糊，以在檢察官那邊講的為主等語（見原審訴
      字卷一第204頁、第207頁），衡以人之記憶，本易隨時間
      經過而對事件部分細節出現淡忘，甚至混淆之可能，本件
      證人趙柏凱於原審到庭證述之時間（107年6月20日）距離
      案發之105年12月31日，已逾1年6月之久， 反觀其因向被
      告黃日原購買毒品而於106年4月25日經警通知到案說明、
      同日至地檢署接受檢察官訊問證述，距離案發時較近，對
      購入之毒品數量、價金，印象應較為深刻而不會有記憶模
      糊或混淆，認以證人趙柏凱於警詢、偵訊時所為證述，較
      為可採。是本院依證人趙柏凱於警詢、檢察官訊問時證稱
      ：以1,500元向被告黃日原購入約1公克甲基安非他命等語
      ，認被告黃日原於附表一編號1所示時、地係販賣1包約1
      公克第二級毒品並收取1,500元價金。 
 （4）起訴意旨就附表一編號2 所示之毒品交易，固依據證人 
      趙柏凱警詢及偵訊所述而認被告黃日原販賣第二級毒品甲
      基安非他命約4公克所收取之價金為4,000元云云（見106 
      年度他字第1609號卷第3頁、第15頁）。然證人趙柏凱於
      原審審理時改證稱：當天是以3,500 元向被告黃日原購買
      4公克甲基安非他命等語（見原審訴字卷一第204頁），佐
      以證人趙柏凱與被告黃日原持用行動電話於106年1月12日
      凌晨4時39分24秒許之對話內容（如附表二編號2所示），
      證人趙柏凱表示「我先拿1,200給你」、「等於我尾款還
      要給你1,800元」時，被告黃日原回稱「不是啦！別鬧了
      」，證人趙柏凱即稱「81（後改稱41）不是35」、「我們
      本來是說35嘛」等語，足認證人趙柏凱係欲以3,500元向
      被告黃日原購買毒品；復因販賣毒品價金（所得）與犯罪
      之情節有關，因被告黃日原始終否認此次毒品交易行為，
      本院依現存客觀卷證，本諸罪疑為輕之法理，認被告黃日
      原附表一編號2 所示販賣第二級毒品約4公克予證人趙柏
      凱係收取3,500 元之價金。公訴意旨認該次收取價金數額
      為4,000元云云，尚屬無據，特予說明。 
（三）被告黃日原及其辯護人雖以前詞置辯，惟查：
   （1）被告黃日原及其辯護人以證人趙柏凱證述前後不一，主
        張其證述憑信性顯有可疑而不足採云云。按證人之陳述
        有部分前後不符，或相互間有所歧異時，究竟何者為可
        採，法院仍得本其自由心證予以斟酌，非謂一有不符或
        矛盾，即應認其全部均為不可採信；衡以人之記憶，本
        易隨時間經過而對事件部分細節出現淡忘，甚至混淆之
        可能，但如證人對於基本事實之陳述並無實質歧異，復
        有其他證據足以補強其真實性，自仍得採為認定事實之
        基礎。查證人趙柏凱於警詢、偵訊及原審審理時所為歷
        次證述內容，就其透過行動電話與被告黃日原聯繫、相
        約見面之時間、地點、被告黃日原於附表一編號1、2所
        示時、地分別交付毒品甲基安非他命並收取價金等攸關
        被告黃日原販賣甲基安非他命之基本事實，始終為一致
        且詳盡之證述，並無前後互相齟齬之瑕疵，僅就第1次
        購買毒品甲基安非他命之價金為1,500元或1,000至2,00
        0元、重量是1公克或2公克，第2次購買毒品之價金是4,
        000元或3,500元等細節部分證述略有不同，然人類對於
        事物之注意及觀察，有其能力上之限制，未必如攝影機
        或照相機般，對所發生或經歷的事實均能機械式無誤地
        捕捉，且常人對於過往事物之記憶，亦隨時間之消逝而
        漸趨模糊或失真，而證人趙柏凱於原審審理時亦證稱：
        因時間久遠而記憶模糊原等語（見原審訴卷一第204頁
        、第207頁），是證人趙柏凱證述內容稍有歧異不一之
        處，或係因時間經過記憶模糊，實乃事出有因，本院自
        得參酌卷內其他客觀事證予以斟酌、審認，不能僅因證
        人趙柏凱歷次證述內容有所出入，即全盤否定其證言之
        真實性。被告黃日原及其辯護人徒以證人趙柏凱證述前
        後不一，主張其證述全然不足採信云云，尚屬無據。
   （2）又附表二編號1、2所示通訊監察譯文之對話內容，被告黃日原與證人趙柏凱雖未明言交付甲基安非他命。惟按一般合法物品之交付，雙方於電話聯繫之間，固會就標的物、交付方式等事項為約定，然甲基安非他命屬列管之第二級毒品，無論持有、販賣或施用，均屬違法行為，且為司法機關所嚴查，此乃眾所週知之事，甲基安非他命之買賣、施用等行為，大多係於隱密下進行，則就有關毒品甲基安非他命之交付、買賣，誠難期待雙方以同樣標準為聯繫，尤其在現行通訊監察制度之下，若於通話間言明具體之標的物或以暗語代之，無異自曝於被查獲之風險中；再者，以電話聯繫毒品交付事宜者，雙方多係相識相熟之人，縱或對話言談中僅粗略表明見面時、地，甚或只以電話鈴聲加上來電顯示作為提醒，而不再敘及任何交付之細節，嗣於碰面時直接交易。參以被告黃日原與證人趙柏凱由附表二編號1、2所示對話內容，即對於彼此所述事情已有默契，僅約定見面之大概時間、地點，而被告黃日原、證人趙柏凱均供（證）稱上開對話內容是在聯絡購買毒品甲基安非他命，且通話後確有後續見面，業如前述，足認被告黃日原與證人趙柏凱間通話之重點確係在相約見面交易毒品甲基安非他命。是本件證人趙柏凱與被告黃日原於附表二編號1、2所示時間有如附表二編號1、2所示隱晦、曖昧對話內容並相約見面，綜合證人趙柏凱於警詢、偵訊及原審審理時所為證述內容加以判斷，足以認定被告黃日原確有於附表一編號1、2所載時、地販賣甲基安非他命予證人趙柏凱並收取價金等事實，而得為補強證據。被告黃日原及其辯護人徒以通訊監察譯文對話內容隱晦，無法證明被告黃日原與證人趙柏凱確有見面交易毒品，亦不足作為證人趙柏凱證述之補強證據云云，難認有據。  
   （3）被告黃日原及其辯護人又以證人趙柏凱與被告黃日原間
        存有夙怨，有藉機誣告之可能云云。查被告黃日原因不
        滿證人趙柏凱與其子黃文星之前女友有不當感情關係，
        於106年1月28日凌晨，與其子黃文星共同傷害、剝奪證
        人趙柏凱行動自由，經證人趙柏凱訴由新北市政府警察
        局汐止分局報告臺灣士林地方檢察署（下稱士林地檢署
        ）檢察官偵查後提起公訴，由本院以另案（108年度上
        訴字第164號）判處罪刑確定等事實，有上開刑事判決
        在卷可佐（見本院卷第153頁至第165頁），是被告黃日
        原及其辯護人主張證人趙柏凱與被告黃日原間存有夙怨
        等語，尚屬有據。然證人有主動檢舉犯罪者（諸如傷害
        之被害人、告訴人），亦有被動遭傳喚者（諸如犯罪事
        實之目擊者、買受毒品者），其中主動檢舉之證人，考
        量其多係以使被告受刑事追訴為目的，自須特別斟酌其
        有無在基於個人地位之趨利避害（即如得利己縱使損人
        亦可為）、挾怨報復及嫉妒厭惡（縱使不能利己仍為損
        人之舉）或立於族群利益之黨同伐異（即非攸關個人利
        害亦為損人之舉）等天性或情緒驅動下，為虛構或渲染
        誇大之陳述；而毒品買受者主動檢舉或被動傳喚而指證
        毒品來源，或可能基於自身與販毒者間之仇怨糾紛，或
        有出於為求得減輕自身刑責之考量（按毒品危害防制條
        例第17條之規定，供出毒品來源而查獲其他正犯或共犯
        者，復得減輕或免除其刑），憑信性固屬較低，然非以
        證人一存有此動機，即得謂證人所述虛偽而全盤推翻或
        排除證人之證詞，法院自應就證人之證詞與其他事證相
        互勾稽、反覆推敲比對是否契合，並調查其他證據以為
        審認其所述內容之真實性。觀諸本案被告黃日原如附表
        一編號1、2所示販賣毒品犯行之查獲過程，係內政部警
        政署國道公路警察局接獲線報而報請士林地檢署檢察官
        指揮偵辦，依原審法院核發之通訊監察書就被告黃日原
        持用之門號0000000000號行動電話實施通訊監察及蒐證
        ，查悉被告黃日原有販賣毒品予證人趙柏凱之犯嫌後，
        始於106年4月25日通知證人趙柏凱至新北市政府警察局
        汐止分局製作警詢筆錄、同日至士林地檢署接受檢察官
        偵訊，經員警、檢察官提示相關通訊監察譯文予證人趙
        柏凱仔細閱覽、檢視後，再針對譯文內容詢問對話真意
        ，由證人趙柏凱自主回答等情，有內政部警政署國道公
        路警察局106年4月19日國道警刑字第1060903361號函、
        原審法院105年度聲監字第466號、106年度聲監續字第3
        0號通訊監察書、證人趙柏凱106年4月25日警詢及偵訊
        筆錄在卷可佐（見106年度他字第1609號卷第1頁、第2
        頁至第5頁、第15頁至第16頁，本院卷第190頁至第194
        頁），顯非證人趙柏凱主動檢舉被告黃日原涉案；又證
        人趙柏凱就被告黃日原如附表一編號1、2所示販賣毒品
        甲基安非他命之指證，前後指證一致，並有附表二編號
        1、2所示通訊監察譯文佐證，已足認定證人趙柏凱所證
        可採，業經本院明白剖析如前，況證人趙柏凱於偵訊、
        原審審理時，經具結擔保證述真實性後，猶為相同內容
        之證述，縱證人趙柏凱與被告黃日原間存有其他恩怨糾
        紛，其既已提出刑事告訴且經檢警受理偵辦，證人趙柏
        凱實無刻意捏造前開情節誣陷被告黃日原，而使己身涉
        有偽證刑責之必要。是被告黃日原及其辯護人以證人趙
        柏凱挾怨報復，藉機誣指被告黃日原云云，要屬臆測之
        詞，不足採信。 
（四）綜上所述，依證人趙柏凱於警詢、偵訊、原審審理所為證
      述及附表二編號1、2所示其與被告黃日原間對話之通訊監
      察譯文等客觀事證，相互勾稽以觀，堪信被告黃日原確有
      於附表一編號1、2 所示時、地，分別向證人趙柏凱收取
      現金1,500元並交付第二級毒品甲基安非他命1包（重量約
      1公克）、收取現金3,500 元並交付第二級毒品甲基安非
      他命約4公克之行為。被告黃日原及其辯護人辯稱僅與趙
      柏凱相約見面，未交付毒品甲基安非他命云云，核與證人
      趙柏凱證述、通訊監察譯文內容所呈現之客觀事證不符，
      其所辯要屬推諉之詞，不足採信。 
三、事實欄一（三）部分（即附表一編號3所示部分）：
（一）訊據被告黃日原固不否認如附表二編號3所示通訊監察譯
      文內容係黃智輝聯繫其欲購買毒品甲基安非他命，且於通
      話後有相約見面等事實，惟矢口否認有何販賣第二級毒品
      之犯行，辯稱：伊是做油漆的，黃智輝會拿一些木作的東
      西請伊上漆，當日並無毒品、金錢之交付云云（見本院卷
      第173頁）。被告黃日原之辯護人則以：①證人黃智輝先稱
      其毒品來源是小黑，經警提示通訊監察譯文，才改稱是被
      告黃日原，但購毒時間又稱是105 年年底而非106年2月1
      日，且證人黃瑞堂於原審審理中甘冒偽證風險，說明係因
      員警稱如不承認將送法辦，才於警詢及偵訊為不實陳述，
      可見其於原審審理之陳述方為真實；②證人黃智輝為警查
      獲當日，於其住處搜獲甲基安非他命與吸食器，亦有為求
      減刑而對被告黃日原為不實指控之誘因等語為被告黃日原
      辯護（見原審訴字卷三第223頁，本院卷第259頁至第260
      頁）。
（二）經查：
   （1）被告黃日原於附表二編號3所示時間，確有與證人黃智
        輝電話通聯，嗣後亦有相約見面等事實，業據被告黃日
        原於本院準備程序供承在卷（見本院卷第173頁），復
        有原審法院105 年度聲監續字第6號通訊監察書暨電話
        附表、如附表二編號3所示被告黃日原與證人黃智輝之
        通訊監察譯文在卷可參（見本院卷第196頁至第197頁，
        106 年度偵字第6859號卷第58頁）。此部分事實，首堪
        認定。 
   （2）被告黃日原於附表一編號3 所示時、地，交付第二級毒
        品甲基安非他命1 包（約重0.8公克）予證人黃智輝，
        並收受對價1,000 元等事實，業據證人黃智輝於106年4
        月28日警詢時證稱：附表二編號3所示通訊監察譯文是
        伊要向被告黃日原購買毒品甲基安非他命的對話，伊於
        106 年2 月1 日下午2 時許，到被告黃日原位於汐止區
        環河街住處，伊再打電話給他，他就出來門口跟伊交易
        ，這次伊以1,000元向黃日原購買毒品甲基安非他命0.8
         公克，有交易成功等語甚詳（見106年度偵字第7361號
        卷第45頁反面），核與其於同日偵訊時證稱：伊於106 
        年2 月1 日打電話給被告黃日原，是要向他購買毒品甲
        基安非他命，這次有買到1,000 元的甲基安非他命；電
        話掛掉後約1 個多小時，伊才到被告黃日原位在新北市
        汐止區環河街162 巷三合院的外面，伊打電話給他，他
        再出來在門口跟伊完成交易等語相符（見原審訴字卷三
        第231 頁）。參以證人黃智輝所持用門號0000000000號
        行動電話與被告黃日原持用之門號0000000000號行動電
        話，確於106 年2月1日上午11 時53 分52秒許有如附表
        二編號3所示相約見面之通話內容（見106年度偵字第68
        59號卷第58頁），則證人黃智輝於警詢、偵訊時，根據
        上開通訊監察譯文內容，回憶當時購買甲基安非他命之
        經過、數量、價額等情，並於偵查時經具結（見原審訴
        字卷三第232頁之證人結文）後為詳盡、一致之陳述，
        顯非憑空捏造、杜撰，復無明顯矛盾或不合常理之處，
        衡之一般買受毒品之人既非交付當場為警查獲而人贓俱
        獲，苟如不願指證毒品來源者，大可隨意虛構毒品來源
        係某真實姓名年籍不詳、綽號某某，或稱係與被告另事
        相約見面云云搪塞應付，此見證人黃智輝於警詢之初證
        稱其毒品來源係真實年籍、姓名及聯絡方式均不詳、綽
        號小黑之成年男子等語自明（見106年度偵字第7361號
        卷第45頁）；尤以證人黃智輝與被告黃日原為堂兄弟關
        係，彼此並無仇怨或嫌隙（見原審訴字卷三第198頁、
        第231頁），證人黃智輝當無甘冒偽證罪風險而為如此
        明確、詳盡之證述，堪認證人黃智輝前開所為證述之內
        容，要係其親身經歷見聞之經過，應非子虛，可以採信
        。另參諸被告黃日原與證人黃智輝間如附表二編號3所
        示通訊監察譯文內容，彼此雖未明確指出交易毒品之種
        類、金額，然證人黃智輝於電話中僅稱「我去跟你處理
        」、「人家說要那種」等模糊、隱晦之話語，被告黃日
        原即對其所述事情有所知悉，直接答稱「好啦」等語，
        表達應允之意，顯見被告黃日原就與證人黃智輝見面所
        為何事，知之甚明，亦與現今毒品交易者為降低查獲風
        險，盡可能不在通話中提及具體情事，而僅以相約見面
        或彼此間心知肚明之話語溝通此毒品交易實務吻合。從
        而，依上開證人黃智輝於警詢、偵訊時所為證述、附表
        二編號3所示證人黃智輝與被告黃日原間通話之對話內
        容等客觀事證，相互勾稽以觀，堪認被告黃日原於附表
        一編號3所示時、地，確有販賣第二級毒品甲基安非他
        命1包（重約0.8公克）予證人黃智輝並收取現金1,000
        元資為對價等事實，應堪認定。
   （3）證人黃智輝雖於原審翻異前詞，改證稱：當天伊電話中
        表示「我去跟你處理」，是因為被告黃日原將伊客戶桌
        面木紋皮染色錯誤，被告黃日原跟伊要工本費、油漆的
        錢，伊要拿3千元給他，伊電話中說「人家說要那種」
        是指客戶要楓木皮的顏色，不是被告黃日原噴的那顏色
        ，與毒品無關；伊在警詢、偵訊時證稱106年2月1日向
        被告黃日原購買甲基安非他命，是員警說同案的人都承
        認了，造成伊心理壓力，且員警說如果伊不承認，要送
        伊法辦云云（見原審訴字卷三第200頁至第201頁、第20
        3頁 、第205 頁、第207頁）。然證人黃智輝接受警詢
        、偵訊之時間，係在經警於106年4月28日前往其位於新
        北市汐止區八連路2段36巷內工寮執行搜索，當場查獲
        其持有第二級毒品甲基安非他命、吸食器等物品而為警
        逮捕後，接續到新北市政府警察局汐止分局社后派出所
        製作警詢筆錄、士林地檢署接受偵訊，有上開警詢、偵
        訊筆錄附卷可佐，是證人黃智輝於接受警詢、偵訊時，
        尚無時間思考如何匿、飾、增、減，或與他人勾串供詞
        之機會，相較其於原審108年7月25日以證人身分作證時
        ，距案發時日較近，復較無來自被告黃日原或他人之壓
        力而出於虛偽不實之指證，或事後串謀而故為迴護被告
        黃日原之機會，受外界影響程度較低，亦無證據資料足
        認被告黃日原與證人黃智輝間有何仇怨嫌隙，業如前述
        ，證人黃智輝實無於警詢、偵訊中設詞誣陷被告黃日原
        之動機，況證人黃智輝於檢察官訊問時，經檢察官當庭
        諭知刑事訴訟法第181條所規定得拒絕證言之事由，並
        告以具結義務及偽證之處罰，命證人黃智輝朗讀結文後
        具結，證人黃智輝仍證稱係向被告黃日原購入毒品甲基
        安非他命等語，亦未提及警詢時遭員警以強暴、脅迫等
        不正方式加以詢問，有上開偵訊筆錄及結文在卷可稽（
        見原審訴字卷三第231 頁至第232頁），足徵證人黃智
        輝於警詢、偵訊中所為證述，應非虛構，可以採信。尤
        其證人黃智輝製作警詢筆錄時，經員警提示其與他人通
        話之通訊監察譯文，並詢問有無販賣毒品予劉文明時，
        證人黃智輝堅決否認（見106年度偵字第7681號卷第46
        頁），倘員警有以不正方式詢問證人黃智輝，何以就與
        其本身密切相關之販毒事宜仍得以為否認陳述而不受員
        警影響，反就其向被告黃日原購買毒品之部分，則順著
        員警指示而為不實之指控，顯與常情有違。又證人黃智
        輝警詢、偵訊時全無一語提及附表二編號3所示通話內
        容係與被告黃日原討論木作事宜，證人黃智輝更於偵查
        中具結證稱：「（問：106年2月1日你打電話給黃日原
        說要跟他處理，說人家想要那種，是何意？）是我要向
        黃日原買甲基安非他命，這次有買到1,000元的甲基安
        非他命」等語明確（見原審訴字卷三第231頁），且若
        被告黃日原與證人黃智輝上開通話之目的係意在討論木
        作問題，大可於電話中明白說出，無須以如附表二編號
        3所示隱晦不明之用語，試圖掩蔽彼此通話內容及目的
        ，是證人黃智輝於原審審理時翻異前詞，改為附和被告
        黃日原辯詞之證述內容，真實性已有可疑；而證人黃智
        輝於警詢、偵訊時，就其於附表一編號3 所示時、地確
        有與被告黃日原見面購買第二級毒品甲基安非他命並交
        付現金等細節證述綦詳，已如前述，並無誤述或一時口
        誤之可能，是其於原審審理中翻異前詞，改證稱：未向
        被告黃日原購買毒品，係遭警方暗示而指訴被告黃日原
        販毒云云，顯屬迴護被告黃日原之詞，俱不足採，仍應
        以證人黃智輝於警詢、偵訊時所為證述較為可信，其於
        原審審理時翻異前詞，要屬迴護、附合被告黃日原所執
        辯解，不足採為有利於被告黃日原之認定。
（三）被告黃日原及其辯護人雖以證人黃智輝於警詢時，就其毒
      品來源供述前後不一，且有為求減刑而為不實指控之誘因
      ，不足採信云云。惟查：  
   （1）證人黃智輝於106年4月28日製作警詢筆錄之初，經警詢
        問其施用毒品之來源時證稱「我向綽號小黑男子購買毒
        品甲基安非他命…第1次係於106年4月上旬在新北市汐止
        區八連路2段36巷口，我以1,000元向他購買毒品甲基安
        非他命0.8公克（毛重）…第2次係於106年4月27日8時許
        在新北市汐止區八連路2段36巷口，交易內容與第1次相
        同」、「我都先用行動電話登入星城遊戲網站，在網站
        上與他約定交易…」等語（見106年度偵字第7361號卷第
        45頁），與本案被告黃日原販賣毒品甲基安非他命予證
        人黃智輝之時間為106年2月1日、透過電話聯繫後見面
        交易等交易毒品時間、方式均不相同，衡以販賣毒品乃
        政府嚴加查禁之違法行為，施用毒品者為確保得施用之
        毒品不至中斷，取得毒品之來源往往非僅一端，是縱證
        人黃智輝初於警詢時，僅證稱毒品來源為「小黑」而未
        主動供出被告黃日原，亦不能遽認其經警提示通訊監察
        譯文喚醒記憶後所證稱106年2月1日向被告黃日原購買
        毒品乙節不實，是被告黃日原及其辯護人上開質疑，不
        足為有利於被告黃日原之認定。
   （2）至被告黃日原及其辯護人以證人黃智輝為求減刑而有不
        實指控之誘因云云。然證人黃智輝為警查獲時即已供出
        綽號「小黑」之成年男子係販賣第二級毒品甲基安非他
        命給其之人，有該警詢筆錄在卷可按（見同上偵字卷字
        45頁），則黃智輝若針對其持有或施用甲基安非他命犯
        行欲獲邀供出毒品來源減免其刑之適用，並無再另外指
        證被告黃日原販賣第二級毒品之必要；況證人黃智輝經
        警提示附表二編號3所示通訊監察譯文，方就該通訊監
        察譯文之內容真意加以說明，難認有為求減刑而指控被
        告黃日原之舉；參以是否確有犯罪，尚需經執法單位調
        查，並非一經證人指認即可陷人於罪，苟被告黃日原並
        非實際販賣毒品給其之人，證人黃智輝亦無從邀得毒品
        危害防制條例所規範之供出上游減刑寬典，難認其係為
        求減輕刑度之寬典而甘冒誣告、偽證罪之風險，誣指被
        告黃日原，準此，足認證人黃智輝於警詢、偵查中之證
        述，互核與附表二編號3所示監察譯文大致相合，已有
        適切之補強證據可資佐證，自較原審審理時迴護被告黃
        日原之證言可信。被告黃日原及其辯護人前揭所辯，應
        無可採信。
  （四）綜上所述，依證人黃智輝於警詢、偵訊時證述及附表二
        編號3所示其與被告黃日原間對話之通訊監察譯文等客
        觀事證，相互勾稽以觀，堪信被告黃日原確有於附表一
        編號3所示時、地，向證人黃智輝收取現金1,000 元並
        交付第二級毒品甲基安非他命1 包（重量約0.8公克）
        之行為。被告黃日原及其辯護人辯稱僅與黃智輝相約見
        面，未交付毒品甲基安非他命云云，核與卷附之證人黃
        智輝證述、通訊監察內容呈現客觀事證不符，其所辯要
        屬推諉之詞，不足採信。   
四、事實欄一（四）部分（即附表一編號4所示部分）：
（一）被告白智豪於事實欄一（四）所示時間、地點，以6,000
      元販賣半兩（約17.5公克）第二級毒品甲基安非他命予證
      人潘瑞龍等事實，業據被告白智豪於警詢、偵訊、原審準
      備程序及本院審理時坦承不諱，核與證人潘瑞龍於警詢、
      偵訊時證述購買毒品甲基安非他命過程大致相符，並有原
      審法院105年度聲監字第466號通訊監察書暨電話附表、如
      附表二編號4所示通訊監察譯文附卷可佐(見本院卷第190
      頁至第191頁，如附表二編號4「證據卷頁」欄所示卷頁)
      ，被告白智豪此部分任意性自白核與事實相符，應堪採信
      。
（二）訊據被告黃日原固不否認如附表二編號4所示通訊監察譯
      文內容係潘瑞龍聯繫其欲購買毒品甲基安非他命等事實，惟矢口否認有何販賣第二級毒品之犯行，辯稱：潘瑞龍打電話問伊有無毒品，但伊沒有毒品，之後潘瑞龍就跟白智豪出去，伊不知道他們做何事，白智豪回來也沒有說明，伊不知道他們有無交易毒品云云（見原審訴字卷一第46頁，原審訴字卷三第11頁，本院卷第173頁）。被告黃日原之辯護人則以：潘瑞龍於原審審理時已證稱沒有向被告黃日原購買毒品，且其為警查獲時承認有長期施用毒品之習慣，為圖減刑而誣指被告黃日原之可能云云為被告黃日原辯護（見本院卷第260頁）。經查：
   （1）證人潘瑞龍於106 年4 月28日、5月8日警詢時，經員警
        提示附表二編號4所示之106 年1 月12日晚間8時13分、
        10時42分許通訊監察譯文後證稱：「該對話是我本人跟
        黃日原的對話」、「這次是我要找黃日原購買毒品甲基
        安非他命」、「這次我是跟黃日原要買甲基安非他命，
        但黃日原叫我載綽號白白的男子去拿毒品，我們去基隆
        的百福社區，由白白去跟賣家接洽，我當時在車上等，
        後來白白就將將重量約10公克的甲基安非他命交付給我
        …這次交易有成功」等語（見106年度偵字第7361號卷第
        28頁反面）、「我是約於106年1月12日晚上8時20分許
        ，到黃日原當時位於汐止區一路405巷16之1號2樓找他
        ，我到的時候就先將6,000元交付予黃日原，當時白智
        豪也在場，然後黃日原就叫我載白智豪去基隆百福社區
        購買毒品，到了基隆百福社區後，就由白智豪下車去購
        買毒品…隨後白智豪就帶著毒品回到車上，在回程的路
        上他將重量半兩的甲基安非他命交給我…我在當日晚上1
        0時42分11秒撥打給黃日原時，才會跟他說『沒有拉，我
        想說我交代白白拿去給你拉，我沒有上去了』」等語明
        確（見同上偵字卷第33頁反面至第34頁）。復於同年4
        月28日偵訊時證稱：附表二編號4所示通訊監察譯文，
        是伊打電話給黃日原，「半個」就是半兩甲基安非他命
        ，被告黃日原叫伊載綽號「白白」的人一起去基隆百福
        社區，伊就載「白白」去，到達後伊是在車上等候，回
        程時「白白」在車上交給伊半兩安非他命等語（見同上
        偵字卷第65頁）。是證人潘瑞龍就其如何與被告黃日原
        聯繫欲購買半兩毒品甲基安非他命、價金6,000元、被
        告黃日原要求其載白智豪至基隆百福社區購買毒品甲基
        安非他命、回程車上白智豪交付半兩毒品甲基安非他命
        等相關交易細節均詳盡證述，除交付價金給被告黃日原
        或白智豪略有出入外（此部分認定，詳如後述），並無
        明顯矛盾或不合常情之處。參以被告黃日原於106 年1 
        月12日晚間8時13分21秒、10時42分11秒許，確有以其
        使用之門號0000000000號行動電話與證人潘瑞龍持用門
        號0000000000號行動電話有如附表二編號4所示通話內
        容，已如前述，且共同被告白智豪於106年5月4日偵訊
        時證稱：106年1月12日是潘瑞龍打電話給黃日原，但黃
        日原身上毒品甲基安非他命不夠，叫潘瑞龍載伊去基隆
        找小羅買，出發前黃日原有拿6,000元給伊，伊也有看
        到潘瑞龍拿錢給黃日原，但不知道金額等語明確（見同
        上偵卷第72頁），核與證人潘瑞龍前開證述內容大致相
        符。從而，證人潘瑞龍於警詢、偵訊時，根據員警、檢
        察官提示監聽所得之通訊監察譯文內容，回憶當時經過
        情形而為詳盡之陳述，顯非憑空捏造、杜撰，衡之一般
        買賣毒品之人既非交付當場為警查獲而人贓俱獲，苟如
        不願指證毒品來源者，大可隨意虛構毒品來源係某真實
        姓名年籍不詳、綽號某某，或稱係與被告黃日原另事相
        約見面云云搪塞應付，當無甘冒偽證罪風險而為如此明
        確、詳盡之證述，況證人潘瑞龍與被告黃日原為親戚關
        係，自小認識，彼此並無恩怨嫌隙，業據其證述在卷（
        見106年度偵字第7361號卷第30頁反面，原審訴字卷一
        第214頁），堪信證人潘瑞龍前開所為證述之內容，要
        係其親身經歷見聞之經過，應非子虛。
   （2）又附表二編號4所示通訊監察譯文之對話內容，被告黃
        日原與證人潘瑞龍雖未明言交付甲基安非他命。惟甲基
        安非他命屬列管之第二級毒品，無論持有、販賣或施用
        ，均屬違法行為，且為司法機關所嚴查，故甲基安非他
        命之買賣、施用等行為，大多於隱密下進行，尤其在現
        行通訊監察制度之下，若於通話間言明具體之標的物或
        以暗語代之，無異自曝於被查獲之風險中。參以被告黃
        日原與證人潘瑞龍如附表二編號4所示對話內容，證人
        潘瑞龍僅於電話中問被告黃日原「你那邊現在有半個嗎
        ？」、「什麼時候可以那個？」，被告黃日原即回應「
        沒有」、「要我叫那個誰幫你拿？」等語，顯見被告黃
        日原與證人潘瑞龍對彼此所述事情已有默契，而證人潘
        瑞龍、證人即共同被告白智豪均證稱上開通話後，證人
        潘瑞龍確有交6,000元、搭載白智豪前往基隆百福社區
        購買毒品甲基安非他命、回程車上取得白智豪所交付之
        半兩第二級毒品甲基安非他命等情明確，業如前述，足
        認被告黃日原與證人潘瑞龍間附表二編號4所示通話之
        重點確係在相約見面交易毒品甲基安非他命，得為補強
        證據。
   （3）至證人潘瑞龍對於附表一編號4所示購買毒品甲基安非
        他命之價金，究係直接交給被告黃日原（見106年度偵
        字第7361號卷第33頁），或在車上交給被告白智豪後轉
        交給被告黃日原（見同上偵卷第28頁反面、第65頁），
        前後所略有不同。衡以人之記憶，本易隨時間經過而對
        事件部分細節出現淡忘，甚至混淆之可能，然證人即共
        同被告白智豪於偵訊時明確證稱：出發去基隆前，潘瑞
        龍就交錢給黃日原，黃日原拿6,000元給伊等語（見同
        上偵卷第72頁），參以證人潘瑞龍係與被告黃日原電話
        聯繫後，前往被告黃日原位於新北市○○區○○○路000巷00
        ○0號2樓居處樓下搭載被告白智豪到基隆百福社區取得
        毒品甲基安非他命等過程（業經本院認定如前），本院
        認以證人潘瑞龍於警詢、被告白智豪於偵訊時證述潘瑞
        龍是在被告黃日原上址居處交付價金6,000元予被告黃
        日原等語較為可採。
   （4）從而，依上開證人潘瑞龍於警詢、偵訊、證人即共同被
        告白智豪於偵訊時所為證述、附表二編號4所示證人潘
        瑞龍與被告黃日原間通話之對話內容等客觀事證，相互
        勾稽以觀，堪認被告黃日原於附表一編號4所示時、地
        ，確有與白智豪共同販賣第二級毒品甲基安非他命予證
        人潘瑞龍並收取現金6,000元資為對價等事實，應堪認
        定。被告黃日原及其辯護人辯稱未參與該次毒品交易，
        亦不知白智豪與潘瑞龍去何處云云，核屬臨訟卸責之詞
        ，委無可採。
   （5）證人潘瑞龍雖於原審翻異前詞，改證稱：「（按指106
        年1月12日）我沒有交易，沒有拿東西，我跟白智豪去
        百福社區是去找人要拿甲基安非他命，但我們沒有拿到
        甲基安非他命」、「我當時是去拿錢給他（黃日原），
        因為他當時借住在我家，我要拿吃飯的錢給他，因為他
        當時好像說有被通緝，要跟我借錢」、「我們沒有交易
        到，因為裡面所說的半兩、10公克都不對，就是沒有完
        成交易」等語（見原審訴字卷一第211頁、第213頁、第
        214頁、第219頁）。惟證人潘瑞龍於警詢時，精神意識
        狀態正常、身體未受拘束，且其證述內容係連續陳述，
        並無明顯瑕疵等情，業經原審勘驗而有勘驗筆錄、勘驗
        逐字譯文存卷可佐（見原審訴字卷三第12頁至第14頁、
        第19頁至第43頁）；又證人潘瑞龍上開2次警詢筆錄製
        作過程，皆係由員警將證人潘瑞龍與被告黃日原於106 
        年1月12日、13日持用行動電話通話之通訊監察譯文內
        容，交由證人潘瑞龍仔細閱覽、檢視後，再針對譯文內
        容詢問對話真意，由證人潘瑞龍自主回答，參以證人潘
        瑞龍於106年4月28日、106年5月8日至警局製作筆錄，
        其接受警詢之時間距離本件向被告黃日原、白智豪購買
        第二級毒品之時間（即106年1月12日、13日）較為接近
        ，衡情記憶應較原審審理時（即107年6月20日）深刻、
        清晰，警詢陳述時復未直接面對被告黃日原、白智豪，
        證述當時所受外界影響程度較低，較可能據實陳述，憑
        信性甚高，難認證人潘瑞龍於警詢中所述，受有何外力
        介入而為不實誣陷被告黃日原販賣毒品之情事。衡以證
        人潘瑞龍為智識正常之成年人，斷無不知國家將科以販
        賣毒品者嚴峻刑罰，則被告黃日原是否與被告白智豪共
        同販賣毒品之人，攸關其等所涉罪名甚鉅，倘無毒品交
        易乙事，證人潘瑞龍何以警詢、偵訊中就附表一編號4
        所示毒品交易之過程、價金、毒品種類及重量等節為詳
        盡且一致之證述，復核與共同被告白智豪於偵訊時證述
        內容相符，是證人潘瑞龍於原審審理時翻異前詞，改為
        附和被告黃日原辯詞之證述內容，俱不足採。至被告黃
        日原及其辯護人以證人潘瑞龍為求減刑而有不實指控之
        誘因云云，然證人潘瑞龍經警提示附表二編號4所示通
        訊監察譯文，方就該通訊監察譯文之內容真意子加以說
        明，已如前述，難認有為求減刑而主動指控被告黃日原
        之舉，況是否確有犯罪，尚需經執法單位調查，並非一
        經證人指認即可陷人於罪，苟被告黃日原並非實際販賣
        毒品給其之人，證人潘瑞龍亦無從邀得毒品危害防制條
        例所規範之供出上游減刑寬典，被告黃日原及其辯護人
        前揭所辯，要屬臆測之詞，並無可採。準此，足認證人
        潘瑞龍於警詢、偵查中之證述，互核與證人即共同被告
        白智豪於偵訊時證述、附表二編號4所示監察譯文大致
        相合，已有適切之補強證據可資佐證，自較原審審理時
        迴護被告黃日原之證言可信，被告黃日原及其辯護人辯
        稱潘瑞龍於原審審理時證述較為真實可採云云，委無可
        採，無從資為有利被告黃日原之認定。 
（三）按毒品交易非必然以現貨買賣為常態，毒品交易通路賣方
      上、下手間，基於規避查緝風險，節約存貨成本等不一而
      足之考量，於臨交貨之際始互通有無，亦所在多有；而就
      販賣毒品而言，舉凡看貨、議價、洽定交易時地、收款、
      交貨等作為，皆屬販賣毒品構成要件事實之部分行為，如
      行為人主觀上明知他人從事販賣毒品之行為，客觀上為他
      人看貨、議價、送貨、收款等屬於販賣毒品罪構成要件事
      實之部分行為，即係分擔實行犯罪行為，無論是否基於幫
      助販賣之意思，自應負共同販賣毒品之罪責（最高法院10
      6 年度台上字第1130號判決要旨可供參照）。另不論該次
      交易係起因於賣方主動兜售或買方主動洽購，販毒者既有
      營利意圖，如從整體取得毒品過程觀之，販毒者對於毒品
      之數量、價額、交付方式等，有自主決定之權，並掌握取
      得毒品之管道，買方下次購毒仍須透過此途逕始能取得，
      販毒者並從中獲有利得，而此利得非以金錢為限，獲得金
      錢、減省費用、供己施用之毒品等皆可，均不影響販賣毒
      品罪之成立（最高法院108 年度台上字第1930號判決意旨
      參照）。查本案事實欄一（四）部分，證人潘瑞龍與被告
      黃日原聯繫後，被告黃日原即收取證人潘瑞龍所欲購買半
      兩毒品甲基安非他命價金6,000 元，並指示被告白智豪帶
      同證人潘瑞龍至基隆百福社區購買甲基安非他命，再由被
      告白智豪將取得之甲基安非他命交付予證人潘瑞龍等情，
      業經本院認定如前，顯見被告黃日原、白智豪間，就106
      年1月12日（即附表一編號4）該次販賣毒品甲基安非他命
      予潘瑞龍之行為，彼此具有犯意聯絡及行為分擔，各自參
      與販賣毒品罪構成要件事實之部分行為，均應負共同販賣
      第二級毒品犯行之罪責。又依證人潘瑞龍於警證稱「我是
      向黃日原接洽的，所以我覺得毒品應該是黃日原的，只是
      他們後來怎麼協調我就不清楚」等語（見106年度偵字第7
      361號卷第34頁），足認證人潘瑞龍只要被告黃日原能交
      付毒品甲基安非他命，被告黃日原要向何人以何種方式、
      價格取得其所要購買之毒品，顯然不知悉，亦不關心，可
      徵證人潘瑞龍主觀上係認為其是向被告黃日原、白智豪購
      毒，而非向其等毒品上游購毒，且被告黃日原在與潘瑞龍
      接洽、達成合意之交易毒品過程中，被告黃日原自主掌控
      決定毒品交易之方式、時間、金額等重要事項，而不用事
      事皆要取得毒品上游之同意，顯見被告黃日原、白智豪實
      係基於販賣第二級毒品之意思，而於如附表一編號4所示
      之時、地販賣毒品甲基安非他命半兩予潘瑞龍，並向之收
      取6,000元現金無誤。
（四）綜上所述，依證人潘瑞龍於警詢、偵訊時證述、共同被告
      白智豪所為供（證）述及附表二編號4所示其與被告黃日
      原間對話之通訊監察譯文等客觀事證，相互勾稽以觀，堪
      信被告黃日原、白智豪確有於附表一編號4所示時、地，
      向證人潘瑞龍收取現金6,000 元並交付第二級毒品甲基安
      非他命半兩之行為。被告黃日原及其辯護人辯稱僅與潘瑞
      龍見面，未交付毒品甲基安非他命，亦不知白智豪與潘瑞
      龍前往何處、做何事云云，核與卷附之證人潘瑞龍證述、
      共同被告白智豪供述、附表二編號4所示通訊監察內容等
      客觀事證不符，其所辯要屬推諉卸責之詞，不足採信。 
五、事實欄一（五）部分（即附表一編號5所示部分）：
（一）訊據被告黃日原固不否認如附表二編號5所示通訊監察譯
      文內容係潘瑞龍聯繫其欲購買毒品甲基安非他命等事實，
      惟矢口否認有何販賣第二級毒品之犯行，於原審辯稱：伊
      當時住在潘瑞龍家，潘瑞龍打電話說要買吃的東西，伊說
      好云云（見原審訴字卷三第11頁），於本院改辯稱：這天
      潘瑞龍要跟伊拿毒品，但伊沒有，因為伊當不在家，沒有
      叫他去找白智豪或其他人買毒品云云（見本院卷第173頁
      ）。被告黃日原之辯護人則以：潘瑞龍於原審審理時已證
      稱沒有向被告黃日原購買毒品，且其為警查獲時承認有長
      期施用毒品之習慣，為圖減刑而誣指被告黃日原之可能云
      云為被告黃日原辯護（見本院卷第260頁）。
（二）訊據被告白智豪矢口否認有如附表一編號5所示販賣第二
      級毒品犯行，或辯稱：潘瑞龍有跟伊聯絡要買毒品，因為
       他錢不夠所以沒有買成云云（見原審訴字卷一第46頁至
      第47頁），或辯稱：106年1月13日潘瑞龍沒有找伊買毒品
      云云（見原審訴字卷二第233頁）。被告白智豪之辯護人
      則以：①附表二編號5所示通訊監察譯文是被告黃日原與潘
      瑞龍的對話，被告白智豪不在場，根本不知道上開對話內
      容真假，且被告黃日原供稱不知道後續結果，無法佐證被
      告白智豪有販賣甲基安非他命之犯行；②證人潘瑞龍歷次
      陳述內容有明顯不同，不足採信云云為被告白智豪辯護（
      見本院卷第260頁至第261頁，原審訴字卷三第224頁）。
（三）經查：
 （1）被告黃日原於附表二編號5所示時間，確有與證人潘瑞龍
      電話通聯，且證人潘瑞龍撥打電話之目的係欲向被告黃日
      原購買毒品甲基安非他命等事實，業據被告黃日原於警詢
      、原審準備程序時供承在卷（見106年度偵字第6859號卷
      第11頁反面，原審訴字卷一第46頁），核與證人潘瑞龍於
      警詢、偵訊時證稱106年1月13日打電話與被告黃日原聯繫
      欲購買毒品甲基安非他命等語相符（見106年度偵字第736
      1卷第29頁、第34頁、第65頁），復有原審法院105 年度
      聲監字第466號通訊監察書暨電話附表、如附表二編號5所
      示被告黃日原與證人潘瑞龍之通訊監察譯文在卷可參（見
      本院卷第190頁至第191頁，106年度偵字第6859號卷第54
      頁）。此部分事實，首堪認定。
 （2）證人潘瑞龍於106 年4 月28日警詢時，經員警提示附表二
      編號5所示之106 年1 月13日晚上7時14分、7時18分許之
      通訊監察譯文，證人潘瑞龍證稱：「該對話是我本人跟黃
      日原的對話」、「這次是我要找黃日原購買毒品甲基安非
      他命」、「這次黃日原要賣我約1,000元，重量約1公克的
      甲基安非他命，但是因為當時他不在家，所以黃日原叫我
      直接去他在福德一路405巷16之1號的住處找綽號白白的。
      交易時間約為當(13)日晚上7時20分許」、「這次交易我
      將錢交付予綽號白白的男子，毒品也是他給我的」等語明
      確（見106年度偵字第7361號卷第29頁反面）；復於同日
      偵訊時證稱：這次有完成甲基安非他命交易，是白白（白
      智豪）拿給伊，伊給他1,000元等語（見同上偵字卷第65
      頁）。其後證人潘瑞龍於106 年5 月8 日警詢時又證稱：
      附表一編號5所示通訊監察譯文，該次交易係因被告黃日
      原當時不在家，所以被告黃日原叫伊與被告白智豪進行交
      易，伊與被告白智豪是以一手交錢一手交貨之方式，購買
      重量1 公克，金額為1,000 元之甲基安非他命，但伊不知
      道被告白智豪收了錢後，有沒有將錢交付給被告黃日原，
      伊覺得被告白智豪是被告黃日原的小弟等語（見106年度
      偵字第7361號卷第34頁正、反面）。是證人潘瑞龍就其如
      何與被告黃日原聯繫欲購買毒品甲基安非他命、因被告黃
      日原不在而轉向被告白智豪購買毒品、被告白智豪交付1
      包甲基安非他命並收取價金1,000元等相關交易細節均詳
      盡證述，並無明顯矛盾或不合常情之處。參以被告黃日原
      於106 年1 月13日晚間7時14分57秒、7時18分57秒許，確
      有以其使用之門號0000000000號行動電話與證人潘瑞龍持
      用門號0000000000號行動電話有如附表二編號5所示通話
      內容，而被告白智豪於106年12月18日原審準備程序時供
      稱：潘瑞龍有跟伊聯絡要買毒品，只是錢不夠所以沒有買
      成等語（見原審訴字卷一第46頁至第47頁），堪認證人潘
      瑞龍上開所述交易毒品過程非虛。從而，證人潘瑞龍接受
      於警詢、偵訊時（即106 年4月28日）距離其於106年1月1
      3日購買毒品甲基安非他命之時間較近，且其所為證述內
      容，係根據員警、檢察官提示監聽所得之通訊監察譯文內
      容，回憶當時經過情形而為詳盡之陳述，顯非憑空捏造、
      杜撰，衡之一般買賣毒品之人既非交付當場為警查獲而人
      贓俱獲，苟如不願指證毒品來源者，大可隨意虛構毒品來
      源係某真實姓名年籍不詳、綽號某某搪塞應付，當無甘冒
      偽證罪風險而為如此明確、詳盡之證述，況證人潘瑞龍與
      被告黃日原為親戚關係，自小認識，彼此間並無仇院或嫌
      隙，業據其證述在卷（見106年度偵字第7361號卷第30頁
      反面，原審訴字卷一第214頁），堪信證人潘瑞龍前開所
      為證述之內容，要係其親身經歷見聞之經過，應非子虛。
      被告黃日原、白智豪及其等辯護人徒以證人潘瑞龍證述前
      後不一，主張證人潘瑞龍所為證述全無可採云云，難認有
      據。
 （3）證人潘瑞龍雖於原審審理時固翻異前詞，改證稱：106 年
      1 月13日是要拿吃飯的錢給被告黃日原，因為被告黃日原
      當時被通緝住在伊家，要跟伊借錢，並沒有毒品交易；第
      2次製作警詢筆錄時，證人黃智輝要伊講說要毒品交易的
      ；當日譯文中提到的「阿弟」並非被告白智豪云云（見原
      審訴字卷一第211頁至第212頁、第216頁、第220頁）。然
      查，證人潘瑞龍於警詢及偵訊時陳述具任意性、關聯性及
      可信性等情，已如前述，且黃智輝於此次毒品交易並無任
      何利害關係，何須要求證人潘瑞龍為不實陳述以誣陷被告
      黃日原、白智豪，證人潘瑞龍對此並未說明緣由，是否可
      信，已有可疑，尚難遽認有何外力介入而致證人潘瑞龍於
      警詢、偵訊故為不實證述以誣陷被告黃日原、白智豪有販
      賣毒品之動機及情事；衡以證人潘瑞龍為智識正常之成年
      人，斷無不知國家將科以販賣毒品者嚴峻刑罰，則被告黃
      日原、被告白智豪是否販賣毒品，攸關其等所涉罪名甚鉅
      ，倘無毒品交易乙事，證人潘瑞龍何以警詢、偵訊中就附
      表一編號5所示毒品交易之過程、價金、毒品種類及重量
      等節為詳盡且一致之證述，是證人潘瑞龍於原審審理時翻
      異前詞，改為附和被告黃日原、白智豪辯詞之證述內容，
      俱不足採。至被告黃日原及其辯護人以證人潘瑞龍為求減
      刑而有不實指控之誘因云云，然證人潘瑞龍經警提示附表
      二編號5所示通訊監察譯文，方就該通訊監察譯文之內容
      真意加以說明，已如前述，難認有為求減刑而主動指控被
      告黃日原之舉，是被告黃日原及其辯護人前揭所辯，要屬
      臆測之詞，並無可採。準此，足認證人潘瑞龍於警詢、偵
      查中之證述，互核與附表二編號5所示監察譯文大致相合
      ，已有適切之補強證據可資佐證，自較原審審理時迴護被
      告黃日原、白智豪之證言可信，被告黃日原、白智豪及其
      等辯護人辯稱潘瑞龍於原審審理時證述較為真實可採云云
      ，委無可採，無從資為有利被告黃日原、白智豪之認定。
 （4）又附表二編號5所示通訊監察譯文之對話內容，被告黃日
      原與證人潘瑞龍雖未明言交易毒品甲基安非他命。惟查，
      我國政府為維護國民健康及社會治安，嚴格查緝毒品交易
      ，禁止市場流通，以致買賣毒品雙方進行違法之毒品交易
      時，不可能公然為之，且為減少為警查緝風險，多於隱密
      下進行，利用通訊聯絡時，常以買賣雙方得以知悉之術語
      、晦暗不明之用語或彼此已有默契之含混語意，替代毒品
      交易之重要訊息，甚至雙方事前已有約定或默契，只需約
      定見面，即足以表徵係進行毒品交易，鮮有明白直接以毒
      品之名稱或相近用語稱之。觀諸附表二編號5所示通訊監
      察譯文內容，證人潘瑞龍於電話中稱「要硬的」，被告黃
      日原即回答「那個阿弟在」、「你過去就對了」等語，並
      無任何推託或遲疑，顯然對於證人潘瑞龍來電目的係為購
      買甲基安非他命已知之甚詳，言談間無須明示毒品名稱，
      雙方已有充分默契並瞭解交易內容，符合販毒者與購毒者
      間利用電話聯繫之模式，亦即買賣雙方均極力防免在電話
      交談中提及毒品名稱、數量，而以隱晦字句、儘量簡化以
      躲避查緝之常情相符。而證人潘瑞龍於警詢、偵訊時均證
      稱上開通話後，確有交1,000元予被告白智豪並取得甲基
      安非他命等情，業如前述，足認證人潘瑞龍撥打該通電話
      意在購買毒品甲基安非他命，並經斯時接聽通電話之被告
      黃日原瞭解，自得為本案之補強證據。
（四）按刑法關於正犯、幫助犯之區別，係以其主觀之犯意及客
      觀之犯行為標準，凡以自己犯罪之意思而參與犯罪，無論
      其所參與者是否係犯罪構成要件之行為，皆為正犯。以幫
      助他人犯罪之意思而參與犯罪，其所參與者，茍係犯罪構
      成要件之行為，亦為正犯，以幫助他人犯罪之意思而參與
      犯罪，所參與者又為犯罪構成要件以外之行為，則為幫助
      犯（最高法院106年度台上字第464號判決意旨參照）。舉
      販賣行為為例，凡是洽談買賣條件、運送貨品、收取價金
      ，依社會通念，乃構成賣方整體販賣行為的一部分，故祇
      要有一於此，就已當該。再按刑法上之幫助犯，係對於犯
      罪與正犯有共同之認識，而以幫助之意思，對於正犯資以
      助力，而未參與實施犯罪之行為者而言，亦即如未參與實
      施犯罪構成要件之行為，且係出於幫助之意思提供助力，
      即屬幫助犯，而非共同正犯。查就事實欄一（五）部分，
      依證人潘瑞龍前開證述，其與被告黃日原電話聯繫時，被
      告黃日原僅指示證人潘瑞龍去找被告白智豪，其後由被告
      白智豪與潘瑞龍接洽交易毒品甲基安非他命，是被告黃日
      原明知證人潘瑞龍此次來電係為了購買毒品甲基安非他命
      ，然因被告黃日原無法親自與證人潘瑞龍接洽，僅代為聯
      繫被告白智豪處理，有附表二編號5所示通訊監察譯文可
      佐，則關於該次毒品甲基安非他命交易之數量、價格、交
      付、收款等販賣甲基安非他命罪之構成要件，皆由被告白
      智豪與證人潘瑞龍親自磋商進行完成，被告白智豪應成立
      販賣第二級毒品之正犯，固屬無疑。然被告黃日原既未直
      接經手毒品交付或價金收受，亦無為本次毒品交易進行議
      價等作為，故被告黃日原要證人潘瑞龍向被告白智豪聯絡
      購買甲基安非他命之行為，未涉交易事項之核心，難認其
      有參與附表一編號5所示販賣第二級毒品甲基安非他命之
      構成要件行為，祇對於被告白智豪該次販賣甲基安非他命
      予潘瑞龍之行為給予助益，實施被告白智豪販賣甲基安非
      他命構成要件以外之行為；此外，並無積極證據證明被告
      黃日原對該次毒品交易，主觀上係以共同販賣甲基安非他
      命之意思參與犯罪，被告黃日原自應僅負幫助白智豪販賣
      甲基安非他命之罪責，起訴意旨認被告黃日原就附表一編
      號5所示毒品交易係與被告白智豪為共同正犯，尚有誤會
      。 
（五）綜上所述，依據證人潘瑞龍於警詢、偵訊時所為證述及附
      表二編號5所示其與被告黃日原間對話之通訊監察譯文等
      客觀事證，相互勾稽以觀，堪信被告白智豪確有於附表一
      編號5所示時、地，向證人潘瑞龍收取現金1,000 元並交
      付第二級毒品甲基安非他命1包（約1公克）之行為；而被
      告黃日原明知潘瑞龍欲購買第二級毒品甲基安非他命，猶
      指示潘瑞龍直接聯繫被告白智豪，並事先與被告白智豪聯
      絡、告知潘瑞龍來意之行為，對被告白智豪該次販賣甲基
      安非他命予潘瑞龍之行為給予助益。被告黃日原、白智豪
      及其等辯護人辯稱未有毒品甲基安非他命交易云云，核與
      卷附客觀事證不符，要屬推諉卸責之詞，均不足採信。
六、按販賣毒品之所謂販賣行為，係行為人基於營利之目的，而
    販入或賣出毒品而言。販賣毒品者，其主觀上須有營利之意
    圖，且客觀上有販賣之行為即足構成，至於實際上是否已經
    獲利則非所問。又販賣毒品乃違法行為，交易雙方類皆以隱
    匿秘密之方式而為，且毒品無公定價格，每次購買價量，隨
    時可能依雙方關係深淺、資力、需求量及對行情之認知、來
    源是否充裕、查緝是否嚴緊，購買者被查獲時供述來源對象
    之可能性風險等因素之評估，因而異其標準，機動調整，非
    可一概而論。販賣毒品之利潤所得，除經坦承犯行或價量俱
    屬明確者外，本難查得實情，是以除非別有積極事證，足認
    係以同一價量委託代買、轉售或無償贈與，確未牟利以外，
    尚難執此遽認非法販賣毒品之證據尚有不足。經查：本案被
    告黃日原、白智豪上開販賣甲基安非他命予證人趙柏凱、黃
    智輝及潘瑞龍之過程中，既係以上開有償之方式，向其等收
    取金錢並交付毒品，外觀上顯均具備販賣毒品犯行之構成要
    件，而販賣毒品罪刑甚重，被告黃日原、白智豪之行為極具
    高度風險性，衡情被告黃日原、白智豪應不致於甘冒罹犯重
    典之風險，自係有利可圖，方會為上開犯行。復參酌本案又
    無其他積極事證，可認被告黃日原、白智豪係以同一價量受
    委託代買、轉售或無償贈與甲基安非他命予證人趙柏凱、黃
    智輝及潘瑞龍，故認定其有從中賺取買賣價差或量差牟利之
    意圖及事實，應屬合理認定，依上開說明，可認被告黃日原
    就事實欄一（一）至（四）；被告白智豪就事實欄一（四）
    、（五）部分，均係出於營利之意圖而為之。
七、綜上所述，被告黃日原就事實欄一（一）至（四）所示販賣
    第二級毒品甲基安非他命，及事實欄一（五）所示幫助販賣
    第二級毒品甲基安非他命；被告白智豪就事實欄一（四）、
    （五）所示販賣第二級毒品甲基安非他命之犯行，均堪予認
    定。被告黃日原、白智豪及其等護人前揭辯解，均屬事後圖
    免卸責之詞，不足採信。本案事證明確，洵堪認定，均應依
    法論科。
叁、論罪：
一、被告黃日原部分：
    按甲基安非他命分別經公告列為毒品危害防制條例第2 條第
    2 項第2 款所定之第二級毒品，不得非法販賣、施用及持有
    。是核被告黃日原：
（一）事實欄一（一）至（四）部分所為，均係犯毒品危害防制
      條例第4 條第2 項之販賣第二級毒品罪；於事實欄一(一)
      至（三)所為販賣第二級毒品甲基安非他命前持有第二級
      毒品甲基安非他命之低度行為，均應為其後販賣之高度行
      為所吸收，不另論罪。
（二）刑法上所謂幫助他人犯罪，係指對他人決意實行之犯罪有
      認識，而基於幫助之意思，於他人犯罪實行之前或進行中
      施以助力，給予實行上之便利，使犯罪易於實行，而助成
      其結果發生者。是行為人對其幫助之行為與被幫助犯罪侵
      害法益之結果間有因果關係之認知，仍屬意為之，即得認
      有幫助犯罪之故意，要不因其所為非以助益犯罪之實行為
      唯一或主要目的而異其結果；舉凡予正犯以物質或精神上
      之助力，對侵害法益結果發生有直接重要關係，縱其於犯
      罪之進行並非不可或缺，或所提供之助益未具關鍵性影響
      ，亦屬幫助犯罪之行為（最高法院102年度台上字第1650
      號判決參照）。核被告黃日原就犯罪事實欄一(五)所為，
      係犯刑法第30條第1項前段、毒品危害防制條例第4條第2
      項之幫助販賣第二級毒品罪。公訴意旨認被告黃日原此部
      分係與被告白智豪成立販賣第二級毒品之共同正犯，尚有
      未洽，理由業見前述，惟因罪名相同，僅係共同正犯與從
      犯之別，無庸引用刑事訴訟法第300 條變更起訴法條（參
      照最高法院101 年度台上字第3805號判決意旨），特予說
      明。
二、被告白智豪部分：
    按甲基安非他命分別經公告列為毒品危害防制條例第2 條第
    2 項第2 款所定之第二級毒品，不得非法販賣、施用及持有
    。是核被告白智豪如事實欄一（四）、（五）所為，均係犯
    毒品危害防制條例第4 條第2 項之販賣第二級毒品罪；其持
    有毒品甲基安非他命之低度行為，為其後販賣甲基安非他命
    之高度行為所吸收，均不另論罪。
三、被告黃日原、白智豪就犯罪事實欄一（四）部分有犯意聯絡
    及行為分擔，應論以共同正犯。
四、被告黃日原所為如事實欄一（一)至（五)所示5次犯行，被
    告白智豪所為如事實欄一（四)、（五）所示2次犯行，犯意
    各別，行為互殊，各次行為分別獨立，均應予分論併罰。 
五、刑之減輕事由： 
（一）被告黃日原如附表一編號5所為幫助販賣第二級毒品罪，
      因係從犯，依刑法第30條第2項規定，按正犯之刑予以減
      輕。
（二）按犯第4 條至第8 條之罪於偵查及審判中均自白者，減輕
      其刑，毒品危害防制條例第17條第2 項定有明文。又依前
      揭規定，祇須在偵查及審判階段各有1 次以上之自白，不
      論該被告之自白，係出於自動或被動、簡單或詳細，並其
      自白後有無翻異，即應依法減輕其刑，不以始終承認為必
      要。所謂偵查階段之自白，包括被告在偵查輔助機關及檢
      察官聲請法院羈押訊問時之自白在內，而審判階段之自白
      ，則以案件起訴繫屬後在事實審法院任一審級之1 次自白
      ，即屬當之（最高法院99年度台上字第7665號、100 年度
      台上字第698 號判決意旨參照），縱被告自白前或自白後
      又為否認犯罪之辯解，此仍屬被告在刑事訴訟上防禦權之
      合法行使，不能憑此否定前此所為之自白，而排除上開條
      例第17條第2 項規定之適用。經查，被告白智豪就犯罪事
      實欄一（四）所示犯行，於偵訊、原審準備程序、本院審
      理時均自白不諱（見106年度偵字第7361號卷第71頁至第7
      2頁，原審訴字卷一第69頁、第94頁，本院卷第249頁），
      雖於原審審理時否認犯行，仍符合毒品危害防制條例第17
      條第2 項之規定，應就被告白智豪所犯如事實欄一（四）
      所示犯行減輕其刑。
（三）次按刑法第59條規定犯罪之情狀顯可憫恕者，得酌量減輕
      其刑，其所謂「犯罪之情狀」，與同法第57條規定科刑時
      應審酌之一切情狀，並非有截然不同之領域，於裁判上酌
      減其刑時，應就犯罪一切情狀（包括第57條所列舉之10款
      事項），予以全盤考量，審酌其犯罪有無可憫恕之事由（
      即判例所稱有特殊之原因與環境等等，在客觀上足以引起
      一般同情，以及宣告法定低度刑，是否猶嫌過重），以為
      判斷。而販賣第二級毒品罪之法定刑為「無期徒刑或7年
      以上有期徒刑，得併科1千萬元以下罰金」，又同為販賣
      第二級毒品者，其原因動機不一，犯罪情節未必盡同，或
      有大盤毒梟者，亦有中小盤之分，甚或僅止於吸毒者同儕
      間謀取蠅頭小利互通有無，其販賣行為所造成危害社會之
      程度自屬有異，法律科處此類犯罪，所設之法定最低本刑
      卻同為無期徒刑或7年以上有期徒刑，縱因偵審中自白犯
      罪減輕其刑（無期徒刑減輕為有期徒刑15年以上20年以下
      、有期徒刑減輕為3年6月以上），仍不可謂不重。基此，
      倘依其販賣第二級毒品犯罪情狀，處低於有期徒刑15年，
      即足懲儆，並可達防衛社會之目的者，自非不可依客觀之
      犯行與主觀之惡性二者加以考量其情狀，是否有可憫恕之
      處，適用刑法第59條之規定酌量減輕其刑，期使個案裁判
      之量刑，能斟酌至當，以符合罪責原則。查被告黃日原就
      事實欄一(一)至(四)所載之販賣第二級毒品、事實欄一（
      五）幫助販賣第二級毒品犯行，被告白智豪就事實欄一（
      四）、（五）所示販賣第二級毒品犯行，戕害國民健康，
      助長施用毒品惡習，行為固屬不該，均應予非難；然審酌
      被告黃日原販賣、幫助販賣甲基安非他命之次數5次、對
      象僅有趙柏凱、黃智輝、潘瑞龍，且黃智輝、潘瑞龍均與
      被告黃日原具有親屬關係，而被告白智豪2次販賣毒品對
      象僅潘瑞龍1人，堪認被告黃日原、白智豪販賣毒品之對
      象並非為數眾多之不特定民眾；又被告黃日原、白智豪各
      次販賣第二級毒品甲基安非他命之數量約1公克公克或半
      兩，價金介於1,000元至6,000元之間，金額非鉅，犯罪情
      節顯難與大、中盤毒梟者販賣大量或多量毒品而牟取暴利
      之情形相提並論，惡性亦不如專以販賣第二級毒品甲基安
      非他命維生之販毒集團重大，對社會之危害稍低，以被告
      黃日原、白智豪本案所為具體犯罪情節、主觀惡性，而其
      所犯毒品危害防制條例第4 條第2 項販賣第二級毒品罪之
      法定本刑為無期徒刑或7 年以上有期徒刑，得併科新臺幣
      1,000 萬元以下罰金，縱本院就被告黃日原犯如事實欄一
      （五）部分依刑法第30條第2項前段規定減輕其刑、被告
      白智豪犯如事實一（四）部分依毒品危害防制條例第17條
      第2 項規定減輕其刑而量處最低度刑（有期徒刑3 年6 月
      ），予以比例權衡後，認有情輕法重，於客觀上足以引起
      一般人之同情，按上說明，為期符合罪刑相當及刑罰公平
      比例原則，爰就被告黃日原犯如附表一編號1至5所示各罪
      、被告白智豪犯如附表一編號4、5所示各罪，均依刑法第
      59條規定酌減其刑，並就被告黃日原犯如附表一編號5、
      被告白智豪所犯如附表一編號4所示部分，均依刑法第70
      條規定遞減輕之。 
（四）至被告黃日原前曾因施用毒品案件，經原審以102年度審
      簡字第684號、103年度審易緝字第71號分別判處有期徒刑
      6月、6月，嗣由原審以104年度聲字第117號裁定定應執行
      有期徒刑10月確定，於104 年7 月14日易科罰金執行完畢
      等情，有被告黃日原之本院被告前案紀錄表附卷可稽，其
      於受徒刑執行完畢，5 年內故意再犯本案有期徒刑以上之
      罪（共5罪），均為累犯，本應依法加重其刑。然被告黃
      日原行為後，司法院大法官已於108 年2 月22日作成釋字
      第775 號解釋，認有關累犯加重本刑部分，不生違反憲法
      一行為不二罰原則之問題；惟其不分情節，基於累犯者有
      其特別惡性及對刑罰反應力薄弱等立法理由，一律須加重
      最低本刑，於不符合刑法第59條所定要件之情形下，致生
      行為人所受之刑罰超過其所應負擔罪責之個案，其人身自
      由因此遭受過苛之侵害部分，對人民受憲法第8 條保障之
      人身自由所為限制，不符憲法罪刑相當原則，牴觸憲法第
      23條比例原則。查被告黃日原犯前述施用第二級毒品罪，
      固與本案販賣第二級毒品等罪均屬故意犯罪，然衡酌被告
      前案所犯之罪之保護法益、罪質類型、罪名，與本案未盡
      相同，犯罪時間復有相當間隔，尚難以此逕認被告黃日原
      有犯本案有何特別重大惡性或對刑罰感應力較薄弱之情形
      ，揆諸司法院釋字第775 號解釋意旨，衡酌罪刑相當及比
      例原則，爰不依刑法第47條第1 項規定加重最低本刑，而
      於量刑時依刑法第57條之規定，於法定刑內再予斟酌即可
      ，特予說明。 
肆、撤銷改判之理由：
一、原審認被告黃日原所犯販賣第二級毒品罪（共4罪）、幫助
    販賣第二級毒品罪（1罪），被告白智豪所犯販賣第二級毒
    品罪（共2罪），均事證明確，予以論罪科刑，固非無見。
    惟查：①被告白智豪就附表一編號4所示販賣第二級毒品犯行
    ，雖於原審審理時否認，然於本院審理時業已坦認不諱，原
    審未及審酌上情，就此部分被告白智豪犯後態度予以斟酌，
    尚有未洽。②被告黃日原、白智豪所為販賣第二級毒品罪、
    幫助販賣第二級毒品之罪，各罪犯罪情狀、主觀惡性尚與大
    量、長期販賣毒品謀取不法暴利之毒梟首惡行為仍應有所區
    隔，認縱課以最輕法定本刑，仍屬情輕法重而有刑法第59條
    之適用，原審所為法律適用及量刑未能考量至此，亦難認允
    當。    
二、被告黃日原上訴意旨略以：①被告黃日原於原審就證人趙柏
    凱、黃智輝警詢陳述之證據能力，然原審卻誤為未表示意見
    或爭執，顯有違誤；②被告黃日原於106年4月26日警詢筆錄
    係受員警誤導，欠缺任意性及真實性，不得採為不利被告黃
    日原之判斷基礎；③證人趙柏凱、黃智輝對於與被告黃日原
    交易毒品時間、價金，證述前後不一，且通訊監察譯文內容
    ，無任何與毒品交易相關之訊息，顯然不足為被告黃日原販
    毒之補強證據；④證人趙柏凱與被告黃日原父子另有仇怨而
    衍生刑案，其證詞憑信性不足；⑤證人黃智輝、潘瑞龍雖於
    警詢為不利於被告黃日原之陳述，然於原審審理時已證實被
    告黃日原確實未販賣毒品，並釋明警詢陳述與事實不符之理
    由，自不得作為認定被告黃日原有罪之唯一證據云云。惟查
    ：就被告黃日原事實欄一（一）至（五）部分所示各罪，原
    判決已說明被告黃日原警詢筆錄具任意性而有證據能力，且
    依據證人趙柏凱、黃智輝、潘瑞龍所為證述案發之情節，及
    通訊監察譯文等證據資料相互勾稽，而為綜合判斷、取捨，
    因而認定被告黃日原販賣第二級毒品、幫助販賣第二級毒品
    等犯罪事實，並於理由欄內詳為說明判斷依據與心證、被告
    黃日原及其辯護人辯解無法採信之理由，並經本院補充說明
    如前，原審就此部分所為推理論斷，衡諸經驗及論理等證據
    法則皆無違背，自難指為違法。被告黃日原提起上訴，猶執
    前詞否認如事實欄一（一）至（五）所示犯罪，要係對原判
    決已說明事項及屬原審採證認事職權之適法行使，持憑己見
    而為不同之評價，任意指摘原判決不當云云，尚非可採。至
    原審誤被告黃日原未爭執證人趙柏凱、黃智輝警詢陳述之證
    據能力部分，因我國刑事訴訟第二審係覆審制，本院已就原
    審上開漏未予論述證據能力部分予以補充說明理由如前，無
    礙本案事實認定，特予敘明。
三、被告白智豪上訴意旨略以：附表一編號5所示通訊監察譯文
    ，非被告白智豪與共犯之通聯，僅能證明被告黃日原與鄭人
    潘瑞龍曾有對話，事實上是否發生被告白智豪販賣1公克甲
    基安非他命予證人潘瑞龍之事，被告黃日原亦無從知悉，原
    審僅依證人潘瑞龍之證詞認定被告白智豪犯罪，難謂無違法
    云云。惟查，被告白智豪涉犯事實欄一（五）所示之販賣甲
    基安非他命犯行，原判決已據證人潘瑞龍警詢及偵訊證述案
    發之情節，及附表一編號5所示通訊監察譯文等證據資料相
    互勾稽，而為綜合判斷、取捨，並經本院補充說明在未有被
    告白智豪與黃日原通聯紀錄之情形下，如何論斷被告白智豪
    有參與本件販賣甲基安非他命之事實，及認定譯文中「阿弟
    」即被告白智豪之理由，並被告白智豪及其辯護人辯解無法
    採信之理由，被告白智豪提起上訴，猶執前詞否認犯罪，要
    係對原判決已說明事項及屬原審採證認事職權之適法行使，
    持憑己見而為不同之評價，任意指摘原判決不當而請求改判
    無罪云云，尚非可採。 
四、從而，被告黃日原提起上訴，否認犯如事實欄一（一）至（
    五）所示各罪、被告白智豪提起上訴，否認如事實欄一（五
    ）所示之罪云云，固均為無理由，業據本院說明如前，然被
    告黃日原、白智豪上訴請求依刑法第59條減輕其刑，並請求
    從輕量刑等語，則為有理由（詳如前述），應由本院將原判
    決均予以撤銷改判。 
五、量刑：
    爰審酌被告黃日原、白智豪明知第二級毒品甲基安非他命輕
    則戕害施用者身心健康，重則引發各種犯罪，危害社會治安
    ，是販賣毒品為法所不許，竟無視國家杜絕毒品之嚴令峻刑
    ，仍單獨或共同販賣第二級毒品甲基安非他命予趙柏凱、黃
    智輝、潘瑞龍，被告黃日原復於附表一編號5所示時、地，
    幫助被告白智豪販賣第二級毒品予潘瑞龍，其等所為均增加
    毒品在社會流通之危險性，助長毒品成癮風險，對國民健康
    及社會秩序危害甚大，顯然欠缺法治觀念，惟考量被告黃日
    原、白智豪所為本案販賣第二級毒品甲基安非他命數量、價
    格之惡性情節較諸大盤毒梟稍輕，暨被告黃日原於警詢坦承
    如事實欄一（一）、（二）部分犯行，於審理中則全盤否認
    ，被告白智豪坦承事實欄一（四）犯行，否認事實欄一（五
    ）犯行之犯後態度，兼衡被告黃日原自陳國小畢業之教育智
    識程度，前從事汽車烤漆及室內油漆工作，月薪約4 萬多元
    ，已婚，需扶養2 個成年小孩與母親，及家境勉持之家庭生
    活及經濟狀況（見原審訴字卷三第221頁）；被告白智豪自
    陳高中畢業，擔任餐廳內外場，月薪約3 萬2,000 元，需扶
    養60歲母親及家境勉持之家庭生活及經濟狀況（見原審訴字
    卷三第221頁）等一切情狀，分別量處如附表二各編號「罪
    名及宣告刑」欄所示之刑。
六、定應執行刑部分：
（一）按數罪併罰，分別宣告多數有期徒刑者，於各刑中之最長
      期以上，各刑合併之刑期以下，定其刑期，但不得逾30年
      ，刑法第51條第5 款定有明文。乃因刑罰之科處，應以行
      為人之責任為基礎，考量人之生命有限，刑罰對被告造成
      之痛苦程度，係以刑度增加而生加乘成效果，而非等比方
      式增加，如以實質累加方式執行，刑責恐將偏重過苛，不
      符現代刑事政策及刑罰之社會功能，故透過定應執行刑程
      式，採限制加重原則，授權法官綜合斟酌被告犯罪行為之
      不法與罪責程度、各罪彼此間之關聯性（例如數罪犯罪時
      間、空間、各行為所侵害法益之專屬性或同一性、數罪對
      法益侵害之加重效應等）、數罪所反應被告人格特性與傾
      向、對被告施以矯正之必要性等，妥適裁量最終具體應實
      現之刑罰，以符罪責相當之要求。因此，法院於酌定執行
      刑時，應體察法律恤刑之目的，為妥適之裁量，俾符合實
      質平等原則（最高法院105 年度台抗字第626 號裁定意旨
      參照），此一刑罰裁量亦係一實質、特殊之量刑過程。準
      此，不能以數罪之宣告刑累加之總合，對比最終所定之應
      執行刑，即認原所處之宣告刑大幅減縮，即認有何裁量濫
      用之情事。
（二）查被告黃日原所犯如事實欄一（一）至（五）、被告白智
      豪所犯如事實欄一（四）、（五）所示之犯行，觀諸販賣
      之對象人數不多，時間亦相差不遠，於併合處罰時其責任
      非難重複之程度較高，就其所犯數罪為整體非難評價，爰
      就被告黃日原、白智豪所犯附表二各編號「罪名及宣告刑
      」欄所示之罪，各定如主文第二項、第三項所示之應執行
      有期徒刑，以示警懲。
七、沒收：
（一）按犯罪所得，屬於犯罪行為人者，沒收之。但有特別規定
      者，依其規定，刑法第38條之1 第1 項定有明文。次按犯
      第4 條至第9 條、第12條、第13條或第14條第1 項、第2
      項之罪者，其供犯罪所用之物，不問屬於犯罪行為人與否
      ，均沒收之，毒品危害防制條例第19條第1 項明文，此為
      刑法第38條第2 項後段所稱之特別規定，其立法採用與違
      禁物沒收相同之規範標準，並藉由剝奪其物，以預防並遏
      止相關犯罪之發生。是沒收標的為供犯罪所用、犯罪預備
      之物或犯罪所生之物時，刑法第38條第2 項前段規定，以
      屬於犯罪行為人者，得沒收之，則於數人共同犯罪時，因
      共同正犯皆為犯罪行為人，故不問屬於共同正犯中何人所
      有，法院均得斟酌個案情節，不予沒收，或僅對共同正犯
      之所有者，或對部分或全部共同正犯，諭知沒收及依刑法
      第38條第4項規定追徵其價額（最高法院107 年度台上字
      第2697號判決意旨參照）。
（二）查被告黃日原犯如事實欄一（一）至（四）所示之毒品甲
      基安非他命交易時，依證人趙柏凱、黃智輝、潘瑞龍之證
      述，其均當場如數收受交易價金（詳如前述），各次販賣
      毒品所得雖未扣案，仍屬其犯罪所得，且上開犯罪所得如
      宣告沒 收或追徵，核無刑法第38條之2 第2 項所定「過
      苛之虞」、「欠缺刑法上之重要性」、「犯罪所得價值低
      微」或「為維持受宣告人生活條件之必要」情形，爰依刑
      法第38條之1 第1 項、第3 項規定，於被告所犯如附表編
      號1 至4所示販賣第二級毒品罪之主文項下宣告沒收，於
      全部或一部不能沒收或不宜執行沒收時，追徵其價額。
（三）被告白智豪犯如事實欄一（五）所示之毒品甲基安非他命
      交易時，已當場如數收受交易價金1,000元，雖未扣案，
      仍屬其犯罪所得，且上開犯罪所得如宣告沒收或追徵，核
      無刑法第38條之2 第2 項所定「過苛之虞」、「欠缺刑法
      上之重要性」、「犯罪所得價值低微」或「為維持受宣告
      人生活條件之必要」情形，爰依刑法第38條之1 第1 項、
      第3 項規定，於被告所犯如附表編號1 所示販賣第二級毒
      品罪之主文項下宣告沒收，於全部或一部不能沒收或不宜
      執行沒收時，追徵其價額。至證人潘瑞龍證稱被告白智豪
      於事實欄一（四）所示犯行時，有交付約1公克毒品甲基
      安非他命予白智豪施用等語，被告白智豪所分得之甲基安
      非他命或可認屬因犯罪之所得，然本件歷時已久，衡情被
      告白智豪所取得之少量毒品應早已施用完畢而已佚失，已
      無從執行沒收，且毒品究屬法所不許之違禁物，尚無從追
      徵其價額，縱宣告沒收，亦將因執行困難而無實益，實屬
      欠缺刑法上之重要性，爰依刑法第38條之2第2項規定，不
      予宣告沒收及追徵，附此敘明。
（四）未扣案之行動電話1 具（含門號0000000000 號SIM 卡1 
      枚），為案外人黃子豪申請供被告黃日原使用，業據被告
      黃日原供承在卷（見106年度偵字第6859號卷第1-1頁），
      且係其持用向證人趙柏凱、黃智輝、潘瑞龍聯絡毒品交易
      乙情，亦為被告黃日原所不否認（見原審訴字卷一第48頁
      ），該行動電話自係被告黃日原用以作為如事實欄一（一
      ）至（五）所示販賣、幫助販賣甲基安非他命所用之工具
      ，雖未據扣案，因無證據證明已滅失，仍應依毒品危害防
      制條例第19條第1 項規定，不問屬於犯罪人與否，分別於
      被告黃日原之各罪刑項下予以宣告沒收，並依刑法第38條
      第4 項規定，於全部或一部不能沒收或不宜執行沒收時，
      追徵其價額。另依刑法第40條之2 第1 項規定：「宣告多
      數沒收者，併執行之」，是被告黃日原上開沒收部分，均
      併執行之，特予說明。
據上論斷，應依刑事訴訟法第369 條第1 項前段、第364 條、第
299 條第1 項前段，毒品危害防制條例第4 條第2 項、第17條第
2 項、第19條第1 項，刑法第11條、第28條、第30條第1 項、第
2 項、第47條第1項、第51條第5 款、第59條、第38條第4項、第
38條之1 第1 項前段、第3 項、第38條之2第2項，判決如主文。
本案經檢察官郭季青提起公訴，檢察官蘇佩鈺到庭執行職務。
中　　華　　民　　國　　109 　年　　1 　　月　　14　　日
                  刑事第十八庭  審判長法　官  吳炳桂
                                      法　官  黃紹紘
                                      法　官  何俏美
以上正本證明與原本無異。
如不服本判決，應於收受送達後20日內向本院提出上訴書狀，其
未敘述上訴之理由者並得於提起上訴後20日內向本院補提理由書
（均須按他造當事人之人數附繕本）「切勿逕送上級法院」。
                                      書記官  吳芝嘉
中　　華　　民　　國　　109 　年　　1 　　月　　17　　日
附錄：本案論罪科刑法條全文
毒品危害防制條例第4條：
製造、運輸、販賣第一級毒品者，處死刑或無期徒刑；處無期徒
刑者，得併科新臺幣 2 千萬元以下罰金。
製造、運輸、販賣第二級毒品者，處無期徒刑或 7 年以上有期
徒刑，得併科新臺幣 1 千萬元以下罰金。
製造、運輸、販賣第三級毒品者，處 7 年以上有期徒刑，得併
科新臺幣 7 百萬元以下罰金。
製造、運輸、販賣第四級毒品者，處 5 年以上 12 年以下有期
徒刑，得併科新臺幣 3 百萬元以下罰金。
製造、運輸、販賣專供製造或施用毒品之器具者，處 1 年以上
7 年以下有期徒刑，得併科新臺幣 1 百萬元以下罰金。
前五項之未遂犯罰之。
附表一：
編號 交易對象 交易時間 交易地點 交易毒品方式、種類、  數量、金額及所得利益 證據卷頁 罪名及宣告刑 1 趙柏凱 105 年12月31日凌晨0 時12分許後某時 新北市○○區○○街000 巷00號黃日原住處 黃日原於105 年12月31日凌晨0 時許，以門號0000000000號行動電話與趙柏凱持用之門號0000000000號行動電話聯絡，兩人相約於左列地點交易毒品。嗣黃日原於左列時間及地點交付甲基安非他命1 包（約重1 公克）予趙柏凱，並收取1,500元現金而完成交易。 ①證人趙柏凱於警詢、偵訊、原審審理之證述（見106年度偵字第7361號卷第36頁正、反面，106 年度他字第1609號卷第15頁，原審訴字卷一第203 頁至第204 頁、第207頁）。 ②被告黃日原於警詢、偵訊之供述（見106年度偵字第6859 號 卷第5 頁、第5-1頁、第61頁）。 ③門號0000000000號行動電話與門號0000000000號行動電話於106年12月31日凌晨0時12分許之通訊監察譯文1 通、臺灣士林地方法院105 年度聲監字第466號通訊監察書暨電話附表（見106 年度偵字第6859號卷第51頁編號E-1，本院卷第190頁至第191頁）。 黃日原販賣第二級毒品，累犯，處有期徒刑肆年陸月。未扣案之行動電話（含0000000000號SIM卡1枚）壹具、犯罪所得新臺幣壹仟伍佰元均沒收，於全部或一部不能沒收或不宜執行沒收時，追徵其價額。 2 趙柏凱 106 年1月12日上午7 時13分許後某時 新北市○○區○○路000 號趙柏凱租屋處 趙柏凱先於106 年1 月12日凌晨4 時39分許，以門號0000000000號行動電話撥打至被告持用之門號0000000000號行動電話聯繫購買甲基安非他命，兩人相約於左列地點交易毒品。嗣趙柏凱於左列時間抵達左列地點，黃日原即交付甲基安非他命4 包（共約重4 公克）予趙柏凱，並收取現金3,500 元而完成交易。 ①證人趙柏凱於警詢、偵訊、原審審理之證述（見106年度偵字第7361號卷第36頁至第38頁，106 年度他字第1609號卷第15頁至第16頁，原審訴字卷一第204 頁至第206 頁、第208 頁）。 ②被告黃日原於警詢之供述（見106年度偵字第6859 號卷第5-1 頁至第6-1頁）。 ③門號0000000000號行動電話與門號0000000000號行動電話於107年1 月12日凌晨4時39分、上午6 時55分、7 時13分、107 年1 月13日下午3 時7 分許之通訊監察譯文4 通、臺灣士林地方法院105 年度聲監字第466號通訊監察書暨電話附表（見106 年度偵字第6859號卷第51頁、第51-1頁、第52頁編號E-2 ，本院卷第190頁至第191頁）。 黃日原販賣第二級毒品，累犯，處有期徒刑肆年拾月。未扣案之行動電話（含0000000000號SIM卡1枚）壹具、犯罪所得新臺幣叁仟伍佰元均沒收，於全部或一部不能沒收或不宜執行沒收時，追徵其價額。 3 黃智輝（原名黃文堂） 106 年2月1 日下午2時許 新北市汐止區環河街162 巷內黃日原居處門口 黃智輝先於106 年2 月1日上午11時53分許，以門號0000000000號行動電話撥打至被告持用之門號0000000000號行動電話聯繫購買甲基安非他命，兩人相約於左列地點交易毒品。嗣黃智輝於左列時間抵達左列地點後，黃日原即交付甲基安非他命1 包（約重0.8 公克）予黃智輝，並收取現金1,000 元而完成交易。 ①證人黃智輝於警詢之證述（見106 年度偵字第7361號卷第45頁反面）。 ②門號0000000000號行動電話與門號0000000000號行動電話於106年2 月1 日上午11時53分許之通訊監察譯文1 通、臺灣士林地方法院106 年度聲監續字第6號通訊監察書暨電話附表（見106 年度偵字第6859號卷第58頁編號K-1，本院卷第196頁至第197頁）。 黃日原販賣第二級毒品，累犯，處有期徒刑肆年肆月。未扣案之行動電話（含0000000000號SIM卡1枚）壹具、犯罪所得新臺幣壹仟元均沒收，於全部或一部不能沒收或不宜執行沒收時，追徵其價額。 4 潘瑞龍 106 年1月12日晚上8 時13分至10時42分間某時許 基隆市百福社區某處 潘瑞龍於106 年1 月12日晚上8 時13分許，以門號0000000000號動電話與黃日原持用之門號0000000000號行動電話聯絡，表示要購買甲基安非他命半兩，黃日原表示其那邊沒有，但可以叫白智豪去拿甲基安非他命，潘瑞龍同意後，黃日原要求潘瑞龍先騎車至其位於新北市○○區○○○路000 巷00○0 號2樓居處，待潘瑞龍抵達上址將購買毒品價金6,000元交付予黃日原後，黃日原指示白智豪陪同潘瑞龍至左列地點購買毒品，嗣白智豪搭載潘瑞龍於左列時間至左列地點，由白智豪出面向姓名年籍不詳、綽號「小羅」之成年男子購入半兩（約重17.5公克）甲基安非他命，並將半兩甲基安非他命交予潘瑞龍而完成交易。 ①證人潘瑞龍於警詢、偵訊之證述（見106 年度偵字第7361號卷第28頁反面至第29頁、第33頁至第34頁、第65頁）。 ②被告白智豪於警詢、偵訊、原審準備程序、本院審理時之供述（見106年度偵字第7361號卷第24頁反面至第25頁、第71頁至第72頁、第75頁反面至第76頁，原審訴字卷一第69頁、第94頁、第150頁，本院卷第249頁）。 ③門號0000000000號行動電話與門號0000000000號行動電話於107年1 月12日晚上8時13分、10時42分許之通訊監察譯文2 通、臺灣士林地方法院105 年度聲監字第466號通訊監察書暨電話附表（見106 年度偵字第6859號卷第54頁編號G-2，本院卷第190頁至第191頁）。 黃日原共同販賣第二級毒品，累犯，處有期徒刑伍年陸月。未扣案之行動電話（含0000000000號SIM卡1枚）壹具、犯罪所得新臺幣陸仟元均沒收，於全部或一部不能沒收或不宜執行沒收時，追徵其價額。 白智豪共同販賣第二級毒品，處有期徒刑貳年拾月。 5 潘瑞龍 106 年1月13日晚上7 時20分許 新北市○○區○○○路000巷00○0號 潘瑞龍於106 年1 月12日晚上7 時14分許，以門號0000000000號行動電話與黃日原持用之門號0000000000號行動電話聯絡，表示要購買甲基安非他命，黃日原向潘瑞龍表示可直接向白智豪購買，並傳達潘瑞龍欲購買甲基安非他命之訊息予白智豪，嗣潘瑞龍於左列時間抵達左列地點，白智豪即交付甲基安非他命1 包（約重1公克）予潘瑞龍，並收取現金1,000 元而完成交易。 ①證人潘瑞龍於警詢、偵訊之證述（見106 年度偵字第7361號卷第29頁正、反面、第34頁正、反面、第65頁）。 ②被告黃日原於警詢之供述（見106 年度偵字第6859號卷第8-1 頁、第9 頁、第14頁）。 ③門號0000000000號行動電話與門號0000000000號行動電話於107年1 月13日晚上7時14分、7 時18分許之通訊監察譯文2 通、臺灣士林地方法院105 年度聲監字第466號通訊監察書暨電話附表（見106 年度偵字第6859號卷第54頁、第54-1頁編號G-3，本院卷第190頁至第191頁）。 黃日原幫助販賣第二級毒品，累犯，處有期徒刑貳年陸月。未扣案之行動電話（含0000000000號SIM卡1枚）壹具沒收，於全部或一部不能沒收或不宜執行沒收時，追徵其價額。 白智豪販賣第二級毒品，處有期徒刑肆年貳月。未扣案之犯罪所得新臺幣壹仟元沒收，於全部或一部不能沒收或不宜執行沒收時，追徵其價額。 

附表二（監聽譯文）：
編號 通話時間 通話對象  通話內容 卷頁   發話方 受話方   1 105 年12月31日凌晨12時12分58秒 黃日原手機門號0000000000號 趙柏凱手機門號0000000000號 趙柏凱：喂你好。 黃日原：你到了歐？ 趙柏凱：我騎摩托車，你有聽到我的摩托車聲嗎？ 黃日原：有阿有阿。 趙柏凱：我找不到161 巷，我在三合院這裡繞來繞去。 黃日原：162拉。 趙柏凱：162歐。 黃日原：我看到你的大燈了啦，你直直騎進來就對了。 趙柏凱：好。 106年度偵字第6859號卷第51頁 2 106 年1 月12日凌晨4 時39分24秒 趙柏凱手機門號0000000000號 黃日原手機門號0000000000號 趙柏凱：喂，原哥歐，我阿哲，你有來找我嗎？ 黃日原：沒有。 趙柏凱：沒有？今天都沒有歐？ 黃日原：有阿，今天有阿，我有去找你阿。 趙柏凱：今天有？幾點的時候？ 黃日原：幾點歐，差不多8.9點吧。 趙柏凱：阿我有跟你借錢嗎？還是怎樣？我有欠你東西嗎？ 黃日原：ㄟ我拿漂亮的給你阿。 趙柏凱：拿漂亮的給我歐，阿我有給你錢嗎？ 黃日原：你先給我1200阿。 趙柏凱：1200歐，我先拿1200給你歐。 黃日原：對。 趙柏凱：歐，所以我下一次，我本來是說要拿半兩嘛，對         吧？ 黃日原：問題是我沒這麼多。 趙柏凱：問題現在沒這麼多，就是要給我41嘛？ 黃日原：對，我下一次還要給你。 趙柏凱：等於我尾款還要給你1800嗎？ 黃日原：不是拉，別鬧了啦。 趙柏凱：不是阿，81不是35歐？ 黃日原：你是要81還是41？81是4個阿。 趙柏凱：要41拉，講錯了。 黃日原：41是8個拉。趙柏凱：對拉，41拉，41我下次還要給         你多少？ 黃日原：恩… 趙柏凱：扣錢給你之後，我們本來是說35嘛。 黃日原：那是81的。 趙柏凱：本來是說半兩，阿你說如果要這樣拿，就拿半兩不         然就不要這樣秤，就拿多少秤多少，讓你賺一些，         我拿我的份（閒聊） 106年度偵字第6859號卷第51頁、第51-1頁、第52頁  106 年1 月12日上午6 時55分7秒 趙柏凱手機門號0000000000號 黃日原手機門號0000000000號 黃日原：怎樣歐 趙柏凱：我過去好了啦 黃日原：好你過來啊趙柏凱：好   106 年1 月12日上午7 時13分15秒 趙柏凱手機門號0000000000號 黃日原手機門號0000000000號 趙柏凱：喂，原哥歐我到了ㄟ，看到你們那個地符了，在這         裡坐著等你阿。 黃日原：我叫人家去帶你。 趙柏凱：你要叫人家來帶我歐？ 黃日原：對我叫人家去帶你。 趙柏凱：好好好。   106 年1 月13日下午3 時7分48秒 趙柏凱手機門號0000000000號 黃日原手機門號0000000000號 （閒聊） 趙柏凱：昨天那個不行ㄟ。 黃日原：阿。 趙柏凱：東西能不能換？ 黃日原：什麼東西？ 趙柏凱：能不能換拉？ 黃日原：現在都拿不到東西了，還能不能換！？ 趙柏凱：那東西不能…你如果回來台北在過來一趟，那真的         不能用。 黃日原：不能用？假的歐？ 趙柏凱：整個就是嗆，不舒服阿。你看找時間就過來，還是         怎樣阿？ 黃日原：恩。 趙柏凱：因為我東西都沒有動阿，就是整包這樣子，你可以         過來試試看拉。 黃日原：恩。趙柏凱：對啊，我不會去批你還是怎樣的拉。 黃日原：恩恩。 趙柏凱：對啊，看你如果要來，提前跟我講，我煮個火鍋，         過來你試試看，是真的，我帶車子，帶車在跑你知         道嗎？整個嗆的。 黃日原：整個嗆的？ 趙柏凱：對啊你可以自己來試。 黃日原：好拉。  3 106 年2 月1日上午11時53分52秒 黃智輝手機門號0000000000號 黃日原手機門號0000000000號 黃智輝：喂，你在哪裡？ 黃日原：家裡阿。 黃智輝：家裡？ 黃日原：恩。 黃智輝：我去跟你處理阿。 黃日原：恩？ 黃智輝：人家說要那種，可以嗎？ 黃日原：好拉。 106年度偵字第6859號卷第58頁 4 106 年1 月12日晚上8 時13分21秒 潘瑞龍手機門號0000000000號 黃日原手機門號0000000000號 黃日原：黑，怎樣？ 潘瑞龍：你那邊現在有半個嗎？ 黃日原：沒有拉，我哪有。 潘瑞龍：歐，阿什麼時候可以那個？ 黃日原：誰要？ 潘瑞龍：我拉。 黃日原：要我叫那個誰幫你拿阿。 潘瑞龍：好阿，那我什麼時候過去？ 黃日原：他先聯絡嘛。 潘瑞龍：哪你再打給我。 黃日原：你現在就可以過來了阿。 潘瑞龍：歐。 黃日原：你再載他過去拿阿。 潘瑞龍：好。 106年度偵字第6859號卷第54頁  106 年1 月12日晚上10時42分11秒 潘瑞龍手機門號0000000000號 黃日原手機門號0000000000號 黃日原：喂。潘瑞龍：喂。 黃日原：到家了。 潘瑞龍：沒有拉，我想說我交代白白拿去給你拉，我沒有上         去了歐。 黃日原：好好好。  5 106 年1 月13日晚上7 時14分57秒 潘瑞龍手機門號0000000000號 黃日原手機門號0000000000號 潘瑞龍：你回來了歐？ 黃日原：誰阿？ 潘瑞龍：我阿龍拉。 黃日原：我知道。 潘瑞龍：黑拉，要找你拿拉。 黃日原：要找我拿？你著猴歐？ 潘瑞龍：哪有著猴？對啊，要硬的阿。 黃日原：歐，那個阿弟在阿。 潘瑞龍：阿弟在歐？好，我叫他拿給我嗎？ 黃日原：恩。 潘瑞龍：要拿多少給我？ 黃日原：恩？ 潘瑞龍：要拿多少給我？我出來身上只剩1000多拉。 黃日原：你就過去就對了嘛。 潘瑞龍：好拉你有跟他講就好。 黃日原：恩。 106年度偵字第6859號卷第54頁  106 年1 月13日晚上7 時18分57秒 潘瑞龍手機門號0000000000號 黃日原手機門號0000000000號 潘瑞龍：我到了。 黃日原：你怎麼這麼快。 潘瑞龍：對啊。 黃日原：好，我打我打。